---
title: "Modelo 2"
author: "Sebastian A Gutierrez-Romero"
date: "2026-01-23"
output: html_document
---

```{r message=FALSE, warning=FALSE, include=FALSE}
library(readxl)
library(dplyr) 
library(ggplot2) 
library(lme4)
library(lmerTest)
library(lmtest)
library(performance) 
library(WeMix)
library(ggeffects)
library(survey)
library(tidyr)
library(knitr)
library(car)
library(describedata)
library(modelsummary)
library(ggrepel)
library(stringr)
library(gt)
library(forcats)
library(purrr)


BOGOTA <- read_excel("COPEN_BOGOTA_DATA_FINAL.xlsx")
BARRANQUILLA <- read_excel("COPEN_BARRANQUILLA_DATA_FINAL.xlsx")
MEDELLIN <- read_excel("COPEN_MEDELLIN_DATA_FINAL.xlsx")
CALI <- read_excel("COPEN_CALI_DATA_FINAL.xlsx")
BUCARAMANGA <- read_excel("COPEN_BUCARAMANGA_DATA_FINAL.xlsx")

# Creo los grupos de variables

vars_character <- c(
  "ID", "ID_SECTOR", "ID_SECTION", "ID_MZN", "ID_SUBURB",
  "SUBURB_NAME", "BUFFER_ID50", "BUFFER_ID60", "BUFFER_ID70",
  "BUFFER_ID80", "BUFFER_ID90", "BUFFER_ID95",
  "COUNTRY", "CITY_CODE", "ADDRESS_1", "SUBURB",
  "ADDRESS_2", "FULL_ADDRESS", "RECORD"
)

vars_factor <- c(
  "CITY_NAME", "SEX", "SOC_ECON_LEVEL", "JOB",
  "EDU_LEVEL", "MARITAL_STATUS",
  "PREGNANCY", "DIABETES_PREV"
)

vars_numeric <- c(
  "EXP_FACTOR", "LATITUDE", "LONGITUDE", "AGE",
  "HEIGHT", "WEIGHT", "WAIST_CIRCUNF",
  "AREA_KM2", "INT_TOPOL_BY_KM2", "INT_WALK_BY_KM2",
  "DIST_STOPS_MIN", "DIST_STOPS_MAX", "DIST_STOPS_MEDIAN",
  "DIST_STOPS_Q1", "DIST_STOPS_Q3", "DIST_STOPS_IQR",
  "DIST_STOPS_MEAN", "DIST_STOPS_STDEV",
  "NDVI_MEAN", "NDVI_MEDIAN", "NDVI_STDEV",
  "NDVI_MIN", "NDVI_MAX", "NDVI_VAR",
  "GREEN_PERC", "GREEN_AREA_M2",
  "DENS_SUPERMARKET", "DENS_GREENGROCER",
  "DENS_MARKETPLACE", "DENS_HEALTH_MARKET",
  "DENS_FAST_TOTAL", "DENS_BAKERY_TOTAL",
  "DENS_UNHEALTH_MARKET",
  "SURVEY_LONG", "SURVEY_LAT", "GLUCOSE"
)

vars_integer <- c(
  "INT_TOPOL_BY_BUFFER", "INT_WALK_BY_BUFFER",
  "N_SUPERMARKET", "N_GREENGROCER", "N_CONVENIENCE",
  "N_MARKETPLACE", "N_HEALTH_MARKET",
  "N_FAST", "N_REST_FF", "N_FOODCOURT",
  "N_FAST_TOTAL", "N_BAKERY", "N_PASTRY",
  "N_CONFECTIONERY", "N_CAFE", "N_ICE",
  "N_BAKERY_TOTAL", "N_UNHEALTH_MARKET",
  "PEOPLE_AT_HOME"
)

# Función para especificar la clase de la variable en cada base de datos

estandarizar_base <- function(df) {

  df %>%
    mutate(
      across(any_of(vars_character), as.character),
      across(any_of(vars_factor), ~ factor(.)),
      across(any_of(vars_numeric), as.numeric),
      across(any_of(vars_integer), ~ as.integer(round(.)))
    )

}

# Aplicar la función en cada base

bogota <- estandarizar_base(BOGOTA)
medellin <- estandarizar_base(MEDELLIN)
cali <- estandarizar_base(CALI)
bucaramanga <- estandarizar_base(BUCARAMANGA)
barranquilla <- estandarizar_base(BARRANQUILLA)


bases <- list(
  bogota = bogota,
  medellin = medellin,
  cali = cali,
  bucaramanga = bucaramanga,
  barranquilla = barranquilla
)

base_total <- bind_rows(
  bogota,
  medellin,
  cali,
  bucaramanga,
  barranquilla
)

base_total <- base_total %>%
  rename(WC = WAIST_CIRCUNF)

base_total <- base_total %>%
  mutate(
    # 1) AGE_GROUP
    AGE_GROUP = case_when(
      AGE < 18 ~ 0,
      AGE >= 18 & AGE <= 39 ~ 1,
      AGE >= 40 & AGE <= 59 ~ 2,
      AGE >= 60 & AGE <= 80 ~ 3,
      TRUE ~ NA_real_
    ),
    AGE_GROUP = factor(
      AGE_GROUP,
      levels = c(0, 1, 2, 3),
      labels = c("Menor de 18 años", "18-39 años", "40-59 años", "60-80 años")
    ),

    # 2) EDU_GROUP 
    EDU_GROUP = case_when(
      EDU_LEVEL %in% c(1, 2) ~ 1,       # Primaria o menos
      EDU_LEVEL %in% c(3, 4) ~ 2,       # Secundaria o técnico
      EDU_LEVEL %in% c(5, 6) ~ 3,       # Profesional o mayor
      TRUE ~ NA_real_
    ),
    EDU_GROUP = factor(
      EDU_GROUP,
      levels = c(1, 2, 3),
      labels = c("Primaria o menos", "Secundaria o técnico", "Profesional o mayor")
    ),

    # 3) SEL_GROUP (basado en SOC_ECON_LEVEL: 1-6)
    SEL_GROUP = case_when(
      SOC_ECON_LEVEL %in% c(1, 2) ~ 1,
      SOC_ECON_LEVEL == 3 ~ 2,
      SOC_ECON_LEVEL == 4 ~ 3,
      SOC_ECON_LEVEL %in% c(5, 6) ~ 4,
      TRUE ~ NA_real_
    ),
    SEL_GROUP = factor(
      SEL_GROUP,
      levels = c(1, 2, 3, 4),
      labels = c("Estrato 1 y 2", "Estrato 3", "Estrato 4", "Estrato 5 y 6")
    ),

    # 4) BMI (kg / m^2) - HEIGHT en cm
    BMI = WEIGHT / ( (HEIGHT / 100)^2 ),

    # 5) BMI_CAT (solo adultos; <18 = NA)
    BMI_CAT = case_when(
      AGE < 18 ~ NA_real_,
      BMI < 18.5 ~ 1,
      BMI >= 18.5 & BMI < 25 ~ 2,
      BMI >= 25 & BMI < 30 ~ 3,
      BMI >= 30 ~ 4,
      TRUE ~ NA_real_
    ),
    BMI_CAT = factor(
      BMI_CAT,
      levels = c(1, 2, 3, 4),
      labels = c("Bajo peso", "Normopeso", "Sobrepeso", "Obesidad")
    ),

    # 6) OVERWEIGHT (solo sobrepeso vs resto; adultos)
    OVERWEIGHT = case_when(
      AGE < 18 ~ NA_real_,
      BMI >= 25 & BMI < 30 ~ 2,
      !is.na(BMI) ~ 1,
      TRUE ~ NA_real_
    ),
    OVERWEIGHT = factor(
      OVERWEIGHT,
      levels = c(1, 2),
      labels = c("No sobrepeso", "Sobrepeso")
    ),

    # 7) OBESITY (adultos)
    OBESITY = case_when(
      AGE < 18 ~ NA_real_,
      BMI >= 30 ~ 2,
      BMI < 30 ~ 1,
      TRUE ~ NA_real_
    ),
    OBESITY = factor(
      OBESITY,
      levels = c(1, 2),
      labels = c("No obesidad", "Obesidad")
    ),

    # 8) OVERW_OBESITY (adultos)
    OVERW_OBESITY = case_when(
      AGE < 18 ~ NA_real_,
      BMI >= 25 ~ 2,
      BMI < 25 ~ 1,
      TRUE ~ NA_real_
    ),
    OVERW_OBESITY = factor(
      OVERW_OBESITY,
      levels = c(1, 2),
      labels = c("No (IMC <25)", "Sí (IMC >=25)")
    ),

    # 9) ABDOM_OBESITY (adultos; umbrales que diste)
    # SEX: 1=Masculino, 2=Femenino (según tu diccionario)
    ABDOM_OBESITY = case_when(
      AGE < 18 ~ NA_real_,
      SEX == 2 & WC >= 90 ~ 2,  # Mujeres
      SEX == 1 & WC >= 94 ~ 2,  # Hombres
      !is.na(WC) & SEX %in% c(1,2) ~ 1,
      TRUE ~ NA_real_
    ),
    ABDOM_OBESITY = factor(
      ABDOM_OBESITY,
      levels = c(1, 2),
      labels = c("No", "Sí")
    ),

    # 10) DIABETES_GLUCOSE (>=200 mg/dl)
    DIABETES_GLUCOSE = case_when(
      GLUCOSE < 200 ~ 1,
      GLUCOSE >= 200 ~ 2,
      TRUE ~ NA_real_
    ),
    DIABETES_GLUCOSE = factor(
      DIABETES_GLUCOSE,
      levels = c(1, 2),
      labels = c("No", "Sí")
    ),

    # 11) DIABETES (antecedente o glucometría)
    # DIABETES_PREV: 0=No, 1=Sí (según tu tabla)
    DIABETES = case_when(
      DIABETES_GLUCOSE == "Sí" | DIABETES_PREV %in% c(1, "1", "Sí", "Si") ~ 2,
      DIABETES_GLUCOSE == "No" & DIABETES_PREV %in% c(0, "0", "No") ~ 1,
      TRUE ~ NA_real_
    ),
    DIABETES = factor(
      DIABETES,
      levels = c(1, 2),
      labels = c("No diabetes", "Diabetes")
    ),
    SEX = factor(
      SEX,
      levels = c(1, 2),
      labels = c("Hombre", "Mujer")
    ),
    JOB_GROUP = case_when(
      JOB == 1 ~ 1,
      JOB == 2 ~ 2,
      JOB == 3 ~ 2,
      JOB == 4 ~ 3,
      JOB == 5 ~ 4,
      JOB == 6 ~ 5,
      JOB == 7 ~ 6,
      JOB == 8 ~ 7,
      TRUE ~ NA_real_
    ),
    JOB_GROUP = factor(
      JOB_GROUP,
      levels = c(1,2,3,4,5,6,7),
      labels = c("Empleado",
                 "Independiente",
                 "Pensionado",
                 "Desempleado",
                 "Estudiante",
                 "Hogar",
                 "Menor en casa")
    ),
    HOME_PEOPLE = case_when(
      PEOPLE_AT_HOME == 1 ~ 1,
      PEOPLE_AT_HOME == 2 ~ 2,
      PEOPLE_AT_HOME == 3 ~ 3,
      PEOPLE_AT_HOME >= 4 ~ 4,
      TRUE ~ NA_real_
      ),
    HOME_PEOPLE = factor(
      HOME_PEOPLE,
      levels = c(1,2,3,4),
      labels = c("Vive solo",
                 "Vive con una persona",
                 "Vive con dos personas",
                 "Vive con tres o más personas")
    )
  )

BASE_ESTUDIO <- base_total %>%
  filter(
    AGE >= 18,
    !(SEX == 2 & PREGNANCY == "Sí")
  )

# Pesos 2 y 3 para PARA USAR PAQUETE WEMIX
    
BASE_ESTUDIO <- BASE_ESTUDIO %>%
  mutate(EXP_FACTOR2 = 1)
    
BASE_ESTUDIO <- BASE_ESTUDIO %>%
  mutate(EXP_FACTOR3 = 1)

BASE_ESTUDIO <- BASE_ESTUDIO %>%
  mutate(EXP_FACTOR4 = 1)

# CREAR ID UNICO PARA BUFFERS anidados a la ciudad

BASE_ESTUDIO <- BASE_ESTUDIO %>%
  mutate(
    BUF_ID_CITY = interaction(CITY_CODE, BUFFER_ID70, drop = TRUE)
  )

# CREAR ID UNICO PARA BARRIOS anidados a la ciudad

BASE_ESTUDIO <- BASE_ESTUDIO %>%
  mutate(
    BARRIO_ID_CITY = interaction(CITY_CODE, ID_SUBURB, drop = TRUE)
  )

# Crear variables del AFC agrupadas al buffer

BASE_ESTUDIO <- BASE_ESTUDIO %>%
  group_by(BUF_ID_CITY) %>%
  mutate(
    # Ambiente caminable
    INT_WALK_BY_KM2_L2 = mean(INT_WALK_BY_KM2, na.rm = TRUE),

    # Transporte público (robusta)
    DIST_STOPS_MEDIAN_L2 = median(DIST_STOPS_MEDIAN, na.rm = TRUE),

    # Zonas verdes
    GREEN_PERC_L2 = mean(GREEN_PERC, na.rm = TRUE),

    # Ambiente alimentario
    DENS_HEALTH_MARKET_L2 = mean(DENS_HEALTH_MARKET, na.rm = TRUE),
    DENS_UNHEALTH_MARKET_L2 = mean(DENS_UNHEALTH_MARKET, na.rm = TRUE)
  ) %>%
  ungroup()

# Incorporación de cambios en análisis descriptivo

# Aplicar cambios
BASE_ESTUDIO <- BASE_ESTUDIO %>%
  mutate(
    WEIGHT = ifelse(ID == 757742, 83.8, WEIGHT),
    WEIGHT = ifelse(ID %in% c(328341, 557847, 806458), NA_real_, WEIGHT),
    HEIGHT = ifelse(ID %in% c(328341, 557847, 806458, 348569), NA_real_, HEIGHT)
  )

# Recalcular BMI solo si hay WEIGHT y HEIGHT
BASE_ESTUDIO <- BASE_ESTUDIO %>%
  mutate(
    BMI = ifelse(is.na(WEIGHT) | is.na(HEIGHT),
                 NA_real_,
                 WEIGHT / ((HEIGHT/100)^2))
  )

# Excluir outliers de BMI >45 Y WC <56
BASE_ESTUDIO <- BASE_ESTUDIO %>%
  mutate(
    BMI = ifelse(BMI > 45, NA_real_, BMI),
    WC  = ifelse(WC  < 56, NA_real_, WC))

# NA en BMI implausibles dado el WC
BASE_ESTUDIO <- BASE_ESTUDIO %>%
  mutate(
BMI = ifelse(ID %in% c(328341, 497225, 96778, 912698), NA_real_, BMI))


# AGREGAR VARIABLE DE POBLACIÓN POR CIUDAD (DANE, proyeccion 2022)

BASE_ESTUDIO <- BASE_ESTUDIO %>%
  mutate(
    POPULATION = case_when(
      CITY_NAME == "BOGOTA"        ~ 7842853,
      CITY_NAME == "MEDELLIN"      ~ 2530398,
      CITY_NAME == "CALI"          ~ 2229598,
      CITY_NAME == "BARRANQUILLA"  ~ 1309553,
      CITY_NAME == "BUCARAMANGA"   ~ 600251,
      TRUE                         ~ NA_real_
    )
  )
  
# Quitar NA para identificar outliers en modelo multinivel y que los codigos corran más rápido.
  
BASE_ESTUDIO_BMI <- BASE_ESTUDIO %>%
  filter(!is.na(BMI))

BASE_ESTUDIO_WC <- BASE_ESTUDIO %>%
  filter(!is.na(WC))

#--------------------------------------------------
# Estandarización por ciudad (Z=0, DE=1)
#--------------------------------------------------

BASE_ESTUDIO_BMI_Z <- BASE_ESTUDIO_BMI %>%
  group_by(CITY_NAME) %>%
  mutate(
    INT_Z           = as.numeric(scale(INT_WALK_BY_KM2_L2)),
    GREEN_Z         = as.numeric(scale(GREEN_PERC_L2)),
    DENS_HEALTH_Z   = as.numeric(scale(DENS_HEALTH_MARKET_L2)),
    DENS_UNHEALTH_Z = as.numeric(scale(DENS_UNHEALTH_MARKET_L2))
  ) %>%
  ungroup()

#--------------------------------------------------
# Distancia a paraderos: Sin paraderos + Q1–Q4
#--------------------------------------------------

BASE_ESTUDIO_BMI_Z <- BASE_ESTUDIO_BMI_Z %>%
  group_by(CITY_NAME) %>%
  mutate(
    q_pos = ntile(
      if_else(DIST_STOPS_MEDIAN_L2 > 0,
              DIST_STOPS_MEDIAN_L2,
              NA_real_),
      4
    ),
    STOPS_CAT = case_when(
      DIST_STOPS_MEDIAN_L2 == 0 ~ "Sin paraderos",
      DIST_STOPS_MEDIAN_L2 > 0  ~ paste0("Q", q_pos)
    ),
    STOPS_CAT = factor(
      STOPS_CAT,
      levels = c("Sin paraderos", "Q1", "Q2", "Q3", "Q4")
    )
  ) %>%
  ungroup() %>%
  select(-q_pos)

#--------------------------------------------------
# Variable alternativa: ceros reasignados a Q4
#--------------------------------------------------

BASE_ESTUDIO_BMI_Z <- BASE_ESTUDIO_BMI_Z %>%
  mutate(
    STOPS_Q4 = fct_collapse(
      STOPS_CAT,
      Q4 = c("Q4", "Sin paraderos")
    ),
    STOPS_Q4 = factor(STOPS_Q4, levels = c("Q1","Q2","Q3","Q4"))
  )

#--------------------------------------------------
# Estandarización por ciudad
#--------------------------------------------------

BASE_ESTUDIO_WC_Z <- BASE_ESTUDIO_WC %>%
  group_by(CITY_NAME) %>%
  mutate(
    INT_Z           = as.numeric(scale(INT_WALK_BY_KM2_L2)),
    GREEN_Z         = as.numeric(scale(GREEN_PERC_L2)),
    DENS_HEALTH_Z   = as.numeric(scale(DENS_HEALTH_MARKET_L2)),
    DENS_UNHEALTH_Z = as.numeric(scale(DENS_UNHEALTH_MARKET_L2))
  ) %>%
  ungroup()

#--------------------------------------------------
# Distancia a paraderos
#--------------------------------------------------

BASE_ESTUDIO_WC_Z <- BASE_ESTUDIO_WC_Z %>%
  group_by(CITY_NAME) %>%
  mutate(
    q_pos = ntile(
      if_else(DIST_STOPS_MEDIAN_L2 > 0,
              DIST_STOPS_MEDIAN_L2,
              NA_real_),
      4
    ),
    STOPS_CAT = case_when(
      DIST_STOPS_MEDIAN_L2 == 0 ~ "Sin paraderos",
      DIST_STOPS_MEDIAN_L2 > 0  ~ paste0("Q", q_pos)
    ),
    STOPS_CAT = factor(
      STOPS_CAT,
      levels = c("Sin paraderos", "Q1", "Q2", "Q3", "Q4")
    )
  ) %>%
  ungroup() %>%
  select(-q_pos)

#--------------------------------------------------
# Variable alternativa (ceros → Q4)
#--------------------------------------------------

BASE_ESTUDIO_WC_Z <- BASE_ESTUDIO_WC_Z %>%
  mutate(
    STOPS_Q4 = fct_collapse(
      STOPS_CAT,
      Q4 = c("Q4", "Sin paraderos")
    ),
    STOPS_Q4 = factor(STOPS_Q4, levels = c("Q1","Q2","Q3","Q4"))
  )

BASE_ESTUDIO_BMI_Z <- BASE_ESTUDIO_BMI_Z %>%
  mutate(STOPS_Q4_NUM = as.numeric(STOPS_Q4))  # Q1=1, Q2=2, Q3=3, Q4=4

BASE_ESTUDIO_WC_Z <- BASE_ESTUDIO_WC_Z %>%
  mutate(STOPS_Q4_NUM = as.numeric(STOPS_Q4))  # Q1=1, Q2=2, Q3=3, Q4=4
```

# Modelo nulo

```{r}
MOD_WC_NULL <- mix(
  WC ~ 1  + (1 | BUF_ID_CITY) + (1 | CITY_NAME),
  data = BASE_ESTUDIO_WC_Z,
  weights = c("EXP_FACTOR", "EXP_FACTOR2", "EXP_FACTOR3")
)

summary(MOD_WC_NULL)
```

```{r}
MOD1_WC_AF <- mix(WC ~
                    AGE + SEX + EDU_GROUP + SEL_GROUP +
                    INT_Z + STOPS_Q4_NUM + GREEN_Z +
                    (1 | BUF_ID_CITY) + (1 | CITY_NAME),
  data = BASE_ESTUDIO_WC_Z,
  weights = c("EXP_FACTOR", "EXP_FACTOR2", "EXP_FACTOR3")
)

summary(MOD1_WC_AF)
```



# Interacciones

```{r}
MOD1_WC_AF_INT_ALL <- mix(WC ~
                    AGE + SEX + EDU_GROUP + SEL_GROUP +
                    INT_Z*SEX + 
                    STOPS_Q4_NUM*SEX + 
                    GREEN_Z*SEX +
                    INT_Z*EDU_GROUP + 
                    STOPS_Q4_NUM*EDU_GROUP + 
                    GREEN_Z*EDU_GROUP +
                    (1 | BUF_ID_CITY) + (1 | CITY_NAME),
  data = BASE_ESTUDIO_WC_Z,
  weights = c("EXP_FACTOR", "EXP_FACTOR2", "EXP_FACTOR3")
)

summary(MOD1_WC_AF_INT_ALL)
```


## Pruebas de Wald para interacciones

```{r}
m <- MOD1_WC_AF_INT_ALL

#=========================================================
# A) STOPS X SEXO
#=========================================================

waldTest(m, type = "beta",
         coefs = c("SEXMujer:STOPS_Q4_NUM"))

#=========================================================
# B) STOPS X NIVEL EDUCATIVO
#=========================================================

waldTest(m, type = "beta", coefs = c("EDU_GROUPSecundaria o técnico:STOPS_Q4_NUM",
                                     "EDU_GROUPProfesional o mayor:STOPS_Q4_NUM"))


#=========================================================
# C) INT_Z (intersecciones): interacción por SEXO (1 coeficiente)
#=========================================================

waldTest(m, type = "beta", coefs = c("SEXMujer:INT_Z"))

#=========================================================
# D) INT_Z (intersecciones): interacción por NIVEL EDUCATIVO (2 coeficientes)
#=========================================================

waldTest(m, type = "beta",
         coefs = c("EDU_GROUPSecundaria o técnico:INT_Z",
                   "EDU_GROUPProfesional o mayor:INT_Z"))

#=========================================================
# E) GREEN_Z: interacción por SEXO (1 coeficiente)
#=========================================================

waldTest(m, type = "beta", coefs = c("SEXMujer:GREEN_Z"))

#=========================================================
# F) GREEN_Z: interacción por NIVEL EDUCATIVO (2 coeficientes)
#=========================================================
waldTest(m, type = "beta",
         coefs = c("EDU_GROUPSecundaria o técnico:GREEN_Z",
                   "EDU_GROUPProfesional o mayor:GREEN_Z"))

```
```{r}
MOD2_SEMIF <- mix(WC ~
                    AGE + SEX + EDU_GROUP + SEL_GROUP + 
                    STOPS_Q4_NUM +
                    INT_Z*EDU_GROUP + + 
                    GREEN_Z*EDU_GROUP +
                    (1 | BUF_ID_CITY) + (1 | CITY_NAME),
  data = BASE_ESTUDIO_WC_Z,
  weights = c("EXP_FACTOR", "EXP_FACTOR2", "EXP_FACTOR3")
)

summary(MOD2_SEMIF)
```


# Random slopes

```{r}
MOD2_SLOPES <- mix(WC ~
                    AGE + SEX + EDU_GROUP + SEL_GROUP + 
                    STOPS_Q4_NUM +
                    INT_Z*EDU_GROUP + + 
                    GREEN_Z*EDU_GROUP +
                    (1 | BUF_ID_CITY) + 
                    (1 + INT_Z + STOPS_Q4_NUM + GREEN_Z | CITY_NAME),
  data = BASE_ESTUDIO_WC_Z,
  weights = c("EXP_FACTOR", "EXP_FACTOR2", "EXP_FACTOR3")
)

summary(MOD2_SLOPES)
```



# Diagnóstico

## Nivel 1: Linealidad

```{r}
library(WeMix)
library(lme4)     # para nobars()
library(dplyr)
library(ggplot2)

#---------------------------------------------
# Modelo 1.1: SOLO covariables de nivel 1
# (manteniendo la estructura multinivel)
#---------------------------------------------
MOD2_WC_L1 <- mix(
  WC ~ AGE + SEX + EDU_GROUP + SEL_GROUP +
    (1 | BUF_ID_CITY) +
    (1 | CITY_NAME),
  data    = BASE_ESTUDIO_WC_Z,
  weights = c("EXP_FACTOR", "EXP_FACTOR2", "EXP_FACTOR3")
)

# Extraer residuales marginales

#---------------------------------------------
# Helper: extraer y, mu y construir X (solo parte fija)
#---------------------------------------------
get_diag_L1 <- function(mod, data){
  # y observada
  y <- as.numeric(attr(mod, "resp")$y)

  # Fórmula SOLO fija (sin barras)
  f_fix <- nobars(formula(mod))
  X <- model.matrix(f_fix, data = data)

  # Alinear betas al orden de X
  beta <- mod$coef[colnames(X)]

  # Predicción marginal (solo fijos)
  yhat_marg <- as.numeric(X %*% beta)

  # Residual marginal estandarizado
  RME <- (y - yhat_marg) / mod$sigma

  data.frame(
    id = rownames(data),
    AGE = data$AGE,
    y = y,
    yhat_marg = yhat_marg,
    RME = as.numeric(RME)
  )
}

diag_L1 <- get_diag_L1(MOD2_WC_L1, BASE_ESTUDIO_WC_Z)

# Gráfico linealidad de residuales vs age

p_rme_age <- ggplot(diag_L1, aes(x = AGE, y = RME)) +
  geom_point(alpha = 0.35) +
  geom_smooth(se = FALSE, method = "loess") +
  geom_hline(yintercept = 0, linetype = 2) +
  labs(x = "Edad", y = "RME (residual marginal estandarizado)",
       title = "Nivel 1: Linealidad (RME vs Edad)")

p_rme_age

```

```{r}
library(WeMix)
library(lme4)     # nobars()
library(ggplot2)
library(dplyr)

#========================
# 0) Datos
#========================
dat <- BASE_ESTUDIO_WC_Z %>%
  filter(!is.na(BMI), !is.na(AGE), !is.na(SEX), !is.na(EDU_GROUP),
         !is.na(SEL_GROUP), !is.na(BUF_ID_CITY), !is.na(CITY_NAME))

# Centrar edad (recomendado para el término cuadrático)
dat <- dat %>% mutate(AGE_c = AGE - mean(AGE, na.rm = TRUE),
                      AGE_c2 = AGE_c^2)

wts <- c("EXP_FACTOR", "EXP_FACTOR2", "EXP_FACTOR3")

#========================
# 1) Modelo 1.1 lineal (solo L1 + estructura multinivel)
#========================
m2_lin <- mix(
  WC ~ AGE_c + SEX + EDU_GROUP + SEL_GROUP +
    (1 | BUF_ID_CITY) + (1 | CITY_NAME),
  data = dat, weights = wts
)

#========================
# 2) Modelo 1.1 con término cuadrático
#========================
m2_quad <- mix(
  WC ~ AGE_c + AGE_c2 + SEX + EDU_GROUP + SEL_GROUP +
    (1 | BUF_ID_CITY) + (1 | CITY_NAME),
  data = dat, weights = wts
)

#========================
# 3) LRT (asumiendo anidamiento: +AGE_c2)
#========================
LRT_wemix <- function(m_small, m_big, df = 1){
  LR <- -2 * (m_small$lnl - m_big$lnl)  # = 2*(lnl_big - lnl_small)
  p  <- pchisq(LR, df = df, lower.tail = FALSE)
  data.frame(LR = LR, df = df, p_value = p,
             lnl_small = m_small$lnl, lnl_big = m_big$lnl)
}

lrt_res <- LRT_wemix(m2_lin, m2_quad, df = 1)
print(lrt_res)

#========================
# 4) Residuales marginales estandarizados (RME) para gráficos
#    RME = (y - Xb) / sigma
#========================
get_RME <- function(mod, data){
  y <- as.numeric(attr(mod, "resp")$y)

  # fórmula fija sin barras
  f_fix <- nobars(formula(mod))
  X <- model.matrix(f_fix, data = data)

  # alinear betas
  beta <- mod$coef[colnames(X)]
  yhat_marg <- as.numeric(X %*% beta)

  RME <- (y - yhat_marg) / mod$sigma

  data.frame(
    AGE = data$AGE,
    AGE_c = data$AGE_c,
    RME = as.numeric(RME)
  )
}

diag_lin  <- get_RME(m2_lin,  dat) %>% mutate(model = "Lineal")
diag_quad <- get_RME(m2_quad, dat) %>% mutate(model = "Cuadrático")

diag_all <- bind_rows(diag_lin, diag_quad)

#========================
# 5) Gráficas: RME vs Edad (comparación)
#========================
p_comp <- ggplot(diag_all, aes(x = AGE, y = RME)) +
  geom_point(alpha = 0.25) +
  geom_smooth(se = FALSE, method = "loess") +
  geom_hline(yintercept = 0, linetype = 2) +
  facet_wrap(~model, ncol = 1) +
  labs(x = "Edad", y = "RME (residual marginal estandarizado)",
       title = "Nivel 1: RME vs Edad (antes vs después de AGE^2)")

print(p_comp)

# (Opcional) solo el modelo cuadrático 
p_quad <- ggplot(diag_quad, aes(x = AGE, y = RME)) +
  geom_point(alpha = 0.25) +
  geom_smooth(se = FALSE, method = "loess") +
  geom_hline(yintercept = 0, linetype = 2) +
  labs(x = "Edad", y = "RME",
       title = "Nivel 1: Linealidad (RME vs Edad) – Modelo con AGE^2")

print(p_quad)

#========================
# 6) AIC/BIC para complementar la decisión
#========================
get_ic_wemix <- function(mod, n){
  k_fix <- length(mod$coef)
  k_var <- length(mod$vars)
  k <- k_fix + k_var
  LL <- mod$lnl
  data.frame(
    LL = LL,
    k  = k,
    AIC = -2*LL + 2*k,
    BIC = -2*LL + log(n)*k
  )
}

ic_lin  <- get_ic_wemix(m2_lin,  n = nrow(dat)) %>% mutate(model="Lineal")
ic_quad <- get_ic_wemix(m2_quad, n = nrow(dat)) %>% mutate(model="Cuadrático")
print(bind_rows(ic_lin, ic_quad))
```


## Nivel 1: Homocedasticidad

```{r}
# Extraer residuales condicionales del modelo con el término cuadrático

#========================
# 1) Extraer RCE del modelo cuadrático
#    RCE = (y - mu_condicional) / sigma
#========================
get_RCE <- function(mod, data){
  y  <- as.numeric(attr(mod, "resp")$y)
  mu <- as.numeric(attr(mod, "resp")$mu)  # fitted CON efectos aleatorios

  # chequeo básico (por si el objeto/data no están alineados)
  if(length(y) != nrow(data) || length(mu) != nrow(data)){
    warning("Ojo: longitudes no coinciden entre mod y data. Revisa filtros/orden/NA.")
  }

  RCE <- (y - mu) / mod$sigma

  data.frame(
    AGE = data$AGE,
    AGE_c = data$AGE_c,
    fitted_cond = mu,
    RCE = as.numeric(RCE)
  )
}

diag_L1_quad <- get_RCE(m2_quad, dat)

#========================
# 2) Homocedasticidad Nivel 1
#  RCE vs Edad
#========================
p_homo_age <- ggplot(diag_L1_quad, aes(x = AGE, y = RCE)) +
  geom_point(alpha = 0.25) +
  geom_smooth(se = FALSE, method = "loess") +
  geom_hline(yintercept = 0, linetype = 2) +
  labs(
    x = "Edad",
    y = "RCE (residual condicional estandarizado)",
    title = "Nivel 1: Homocedasticidad (RCE vs Edad) – Modelo con AGE^2"
  )

p_homo_age

#========================
# 3) (Recomendado) Homocedasticidad clásica: RCE vs fitted
#    (mismo RCE, pero contra valores ajustados condicionales)
#========================
p_homo_fit <- ggplot(diag_L1_quad, aes(x = fitted_cond, y = RCE)) +
  geom_point(alpha = 0.25) +
  geom_smooth(se = FALSE, method = "loess") +
  geom_hline(yintercept = 0, linetype = 2) +
  labs(
    x = "Valor ajustado condicional",
    y = "RCE (residual condicional estandarizado)",
    title = "Nivel 1: Homocedasticidad (RCE vs ajustados condicionales) – Modelo con AGE^2"
  )

p_homo_fit
```


## Nivel 2: Linealidad y homocedasticidad

```{r}
BASE_ESTUDIO_WC_Z <- BASE_ESTUDIO_WC_Z %>% 
  mutate(AGE_c = AGE - mean(AGE, na.rm = TRUE),
                      AGE_c2 = AGE_c^2)


MOD2_F1 <- mix(WC ~
                    AGE_c + AGE_c2 + SEX + EDU_GROUP + SEL_GROUP + 
                    STOPS_Q4_NUM +
                    INT_Z*EDU_GROUP + + 
                    GREEN_Z*EDU_GROUP +
                    (1 | BUF_ID_CITY) + 
                    (1 + INT_Z + STOPS_Q4_NUM + GREEN_Z | CITY_NAME),
  data = BASE_ESTUDIO_WC_Z,
  weights = c("EXP_FACTOR", "EXP_FACTOR2", "EXP_FACTOR3")
)

#========================================================
# 1) Helper: extraer RBEE (EB estandarizados) desde WeMix
#    RBEE = u_hat / SD(u)  (SD = sqrt(varianza estimada del RE))
#========================================================
get_RBEE <- function(mod, group){
  if(is.null(mod$ranefMat[[group]])) stop("No existe ranefMat para el grupo: ", group)
  if(is.null(mod$varVC[[group]]))    stop("No existe varVC para el grupo: ", group)

  U  <- as.data.frame(mod$ranefMat[[group]])             # EB (BLUP)
  sd <- sqrt(diag(as.matrix(mod$varVC[[group]])))        # SD del RE (por término)
  if(length(sd) != ncol(U)) stop("No coincide #SD con #columnas de ranefMat en ", group)

  RBEE <- sweep(as.matrix(U), 2, sd, "/")                # estandarizar por columna

  out <- as.data.frame(RBEE)
  out[[group]] <- rownames(U)

  # dejar el id primero
  out <- out %>% relocate(all_of(group))
  out
}

#========================================================
# 2) Extraer RBEE para tus dos niveles contextuales
#    - BUF_ID_CITY: intercept aleatorio
#    - CITY_NAME: intercept + slopes aleatorios
#========================================================
rbee_buf  <- get_RBEE(MOD2_F1, "BUF_ID_CITY")   # col esperada: (Intercept)
rbee_city <- get_RBEE(MOD2_F1, "CITY_NAME")     # cols: (Intercept), INT_Z, GREEN_Z, STOPS_Q4_NUM

#========================================================
# 3) Armar bases nivel 2 para graficar (1 fila por cluster)
#========================================================
L2_vars_buf <- c("INT_Z","GREEN_Z","STOPS_Q4_NUM","STOPS_Q4")  # <- edita si aplica

dat_L2_buf <- BASE_ESTUDIO_WC_Z %>%
  select(BUF_ID_CITY, any_of(L2_vars_buf)) %>%
  distinct()

dat_L2_city <- BASE_ESTUDIO_WC_Z %>%
  select(CITY_NAME) %>%
  distinct()

# Merge RBEE + covariables L2
buf_df  <- dat_L2_buf  %>% left_join(rbee_buf,  by = "BUF_ID_CITY")
city_df <- dat_L2_city %>% left_join(rbee_city, by = "CITY_NAME")

#========================================================
# 4) Helpers de gráficos
#    - Continuas: RBEE vs x (scatter + loess)
#    - Categóricas: boxplot de RBEE por categoría
#========================================================
plot_rbee_cont <- function(df, x, rbee, title){
  ggplot(df, aes(x = .data[[x]], y = .data[[rbee]])) +
    geom_point(alpha = 0.35) +
    geom_smooth(se = FALSE, method = "loess") +
    geom_hline(yintercept = 0, linetype = 2) +
    labs(x = x, y = rbee, title = title)
}

plot_rbee_cat <- function(df, x, rbee, title){
  ggplot(df, aes(x = .data[[x]], y = .data[[rbee]])) +
    geom_boxplot(outlier.alpha = 0.6) +
    geom_hline(yintercept = 0, linetype = 2) +
    labs(x = x, y = rbee, title = title)
}

#========================================================
# 5) Linealidad + homocedasticidad nivel 2 (BUF_ID_CITY)
#========================================================

# Nota: en rbee_buf el RBEE del intercepto suele llamarse "(Intercept)"
rbee_int_buf <- "(Intercept)"

p_buf_intz   <- plot_rbee_cont(buf_df, "INT_Z",        rbee_int_buf,
                               "Nivel 2 (BUF_ID_CITY): RBEE (intercepto) vs INT_Z")
p_buf_green  <- plot_rbee_cont(buf_df, "GREEN_Z",      rbee_int_buf,
                               "Nivel 2 (BUF_ID_CITY): RBEE (intercepto) vs GREEN_Z")
p_buf_stopsN <- plot_rbee_cont(buf_df, "STOPS_Q4_NUM", rbee_int_buf,
                               "Nivel 2 (BUF_ID_CITY): RBEE (intercepto) vs STOPS_Q4_NUM")

# Si STOPS_Q4 es categórica (Q1–Q4), usa boxplot:
p_buf_stopsQ <- plot_rbee_cat(buf_df, "STOPS_Q4",      rbee_int_buf,
                              "Nivel 2 (BUF_ID_CITY): RBEE (intercepto) por STOPS_Q4")

p_buf_intz
p_buf_green
p_buf_stopsN
p_buf_stopsQ

```
¿Incluir términos cúbicos o cuadráticos mejoraría la linealidad?

```{r}
BASE_ESTUDIO_WC_Z <- BASE_ESTUDIO_WC_Z %>%
  mutate(
    GREEN_Z2 = GREEN_Z^2,
    GREEN_Z3 = GREEN_Z^3,
    INT_Z2   = INT_Z^2,
    INT_Z3   = INT_Z^3
  )  

BASE_ESTUDIO_WC_Z <- BASE_ESTUDIO_WC_Z %>% 
  mutate(AGE_c = AGE - mean(AGE, na.rm = TRUE),
                      AGE_c2 = AGE_c^2)

#========================================================
# 1) Función LRT (anidado)
#========================================================
LRT_wemix <- function(m0, m1, df = 1){
  LR <- -2 * (m0$lnl - m1$lnl)
  p  <- pchisq(LR, df = df, lower.tail = FALSE)
  data.frame(LR = LR, df = df, p_value = p,
             lnl_m0 = m0$lnl, lnl_m1 = m1$lnl)
}

#========================================================
# 2) MODELO BASE LINEAL (común)
#========================================================
m_L2_lin <- mix(
  WC ~ AGE_c + AGE_c2 + SEX + EDU_GROUP + SEL_GROUP +
    STOPS_Q4_NUM +
    INT_Z*EDU_GROUP + + 
    GREEN_Z*EDU_GROUP +
    (1 | BUF_ID_CITY) +
    (1 + INT_Z + GREEN_Z + STOPS_Q4_NUM | CITY_NAME),
  data = BASE_ESTUDIO_WC_Z,
  weights = c("EXP_FACTOR","EXP_FACTOR2","EXP_FACTOR3")
)

#========================================================
# 3) GREEN: cuadrático y cúbico + LRT vs lineal
#========================================================
m_GREEN_quad <- mix(
  WC ~ AGE_c + AGE_c2 + SEX + EDU_GROUP + SEL_GROUP +
    GREEN_Z + GREEN_Z2 +
    INT_Z*EDU_GROUP +
    STOPS_Q4_NUM +
    GREEN_Z*EDU_GROUP +
    (1 | BUF_ID_CITY) +
    (1 + INT_Z + GREEN_Z + STOPS_Q4_NUM | CITY_NAME),
  data = BASE_ESTUDIO_WC_Z,
  weights = c("EXP_FACTOR","EXP_FACTOR2","EXP_FACTOR3")
)

m_GREEN_cubic <- mix(
  WC ~ AGE_c + AGE_c2 + SEX + EDU_GROUP + SEL_GROUP +
    INT_Z*SEX +
    GREEN_Z + GREEN_Z2 + GREEN_Z3 +
    INT_Z*EDU_GROUP +
    STOPS_Q4_NUM +
    GREEN_Z*EDU_GROUP +
    (1 | BUF_ID_CITY) +
    (1 + INT_Z + GREEN_Z + STOPS_Q4_NUM | CITY_NAME),
  data = BASE_ESTUDIO_WC_Z,
  weights = c("EXP_FACTOR","EXP_FACTOR2","EXP_FACTOR3")
)

lrt_GREEN_quad  <- LRT_wemix(m_L2_lin, m_GREEN_quad,  df = 1)
lrt_GREEN_cubic <- LRT_wemix(m_L2_lin, m_GREEN_cubic, df = 2)

#========================================================
# 4) INTERSECCIONES (INT_Z): cuadrático y cúbico + LRT vs lineal
#========================================================
m_INT_quad <- mix(
  WC ~ AGE_c + AGE_c2 + SEX + EDU_GROUP + SEL_GROUP +
    INT_Z + INT_Z2 +               
    INT_Z*EDU_GROUP +                          # mantiene interacción lineal con EDU
    STOPS_Q4_NUM +
    GREEN_Z*EDU_GROUP +
    (1 | BUF_ID_CITY) +
    (1 + INT_Z + GREEN_Z + STOPS_Q4_NUM | CITY_NAME),
  data = BASE_ESTUDIO_WC_Z,
  weights = c("EXP_FACTOR","EXP_FACTOR2","EXP_FACTOR3")
)

m_INT_cubic <- mix(
  WC ~ AGE_c + AGE_c2 + SEX + EDU_GROUP + SEL_GROUP +
    INT_Z + INT_Z2 + INT_Z3 +
    INT_Z*EDU_GROUP +
    STOPS_Q4_NUM +
    GREEN_Z*EDU_GROUP +
    (1 | BUF_ID_CITY) +
    (1 + INT_Z + GREEN_Z + STOPS_Q4_NUM | CITY_NAME),
  data = BASE_ESTUDIO_WC_Z,
  weights = c("EXP_FACTOR","EXP_FACTOR2","EXP_FACTOR3")
)

lrt_INT_quad  <- LRT_wemix(m_L2_lin, m_INT_quad,  df = 1)
lrt_INT_cubic <- LRT_wemix(m_L2_lin, m_INT_cubic, df = 2)

#========================================================
# 5) Resumen de LRTs (tabla)
#========================================================
lrt_table <- bind_rows(
  cbind(term = "GREEN_Z", type = "quadratic", lrt_GREEN_quad),
  cbind(term = "GREEN_Z", type = "cubic",     lrt_GREEN_cubic),
  cbind(term = "INT_Z",   type = "quadratic", lrt_INT_quad),
  cbind(term = "INT_Z",   type = "cubic",     lrt_INT_cubic)
)

print(lrt_table)
```

Incluir un término cúbico en porcentaje de zonas verdes mejoró el ajuste del modelo.

```{r}
#========================================================
# 1) Helper: RBEE (EB estandarizados) para un grupo dado
#    RBEE = u_hat / SD(u)   (SD = sqrt(varianza estimada del RE))
#========================================================
get_RBEE <- function(mod, group){
  U <- as.data.frame(mod$ranefMat[[group]])                 # EB (BLUP)
  sd_u <- sqrt(diag(as.matrix(mod$varVC[[group]])))         # SD por término aleatorio
  RBEE <- sweep(as.matrix(U), 2, sd_u, "/")                 # estandarizar
  out <- as.data.frame(RBEE)
  out[[group]] <- rownames(U)
  out %>% relocate(all_of(group))
}

#========================================================
# 2) Extraer RBEE del intercepto para BUF_ID_CITY en los 3 modelos
#    - m_L2_lin
#    - m_GREEN_quad
#    - m_GREEN_cubic
#========================================================
rbee_lin  <- get_RBEE(m_L2_lin,        "BUF_ID_CITY") %>% mutate(model = "Lineal")
rbee_quad <- get_RBEE(m_GREEN_quad,    "BUF_ID_CITY") %>% mutate(model = "Cuadrático")
rbee_cub  <- get_RBEE(m_GREEN_cubic,   "BUF_ID_CITY") %>% mutate(model = "Cúbico")

#========================================================
# 3) Unir + agregar GREEN_Z (1 fila por cluster)
#========================================================
L2_buf <- BASE_ESTUDIO_WC_Z %>%
  select(BUF_ID_CITY, GREEN_Z) %>%
  distinct()

rbee_all <- bind_rows(rbee_lin, rbee_quad, rbee_cub) %>%
  left_join(L2_buf, by = "BUF_ID_CITY")

#========================================================
# 4) Pasar a formato largo SOLO para el intercepto (más limpio)
#========================================================
rbee_all_long <- rbee_all %>%
  pivot_longer(cols = c("(Intercept)"),
               names_to = "term", values_to = "RBEE")

#========================================================
# 5) Gráfico comparativo: RBEE(intercepto) vs GREEN_Z
#========================================================
p_rbee_green <- ggplot(rbee_all_long, aes(x = GREEN_Z, y = RBEE)) +
  geom_point(alpha = 0.35) +
  geom_smooth(se = FALSE, method = "loess") +
  geom_hline(yintercept = 0, linetype = 2) +
  facet_wrap(~model, ncol = 1) +
  labs(
    x = "GREEN_Z",
    y = "RBEE (intercepto, BUF_ID_CITY)",
    title = "Nivel 2 (BUF_ID_CITY): RBEE(intercepto) vs GREEN_Z\nModelo lineal vs cuadrático vs cúbico"
  )

p_rbee_green
```

Aunque el LR mejoró, gráficamente la inclusión de un término cúbico no mejoró notablemente el ajuste de la linealidad.

## Nivel 2: outliers y puntos influyentes

MOD2_F1 <- mix(WC ~
                    AGE_c + AGE_c2 + SEX + EDU_GROUP + SEL_GROUP + 
                    STOPS_Q4_NUM +
                    INT_Z*EDU_GROUP + + 
                    GREEN_Z*EDU_GROUP +
                    (1 | BUF_ID_CITY) + 
                    (1 + INT_Z + STOPS_Q4_NUM + GREEN_Z | CITY_NAME),
  data = BASE_ESTUDIO_WC_Z,
  weights = c("EXP_FACTOR", "EXP_FACTOR2", "EXP_FACTOR3")
)

```{r}
library(dplyr)
library(tidyr)
library(ggplot2)

#---------------------------------------
# Función general para RBEE
#---------------------------------------
get_RBEE_all <- function(mod, group){

  U <- as.data.frame(mod$ranefMat[[group]])
  sd <- sqrt(diag(as.matrix(mod$varVC[[group]])))

  RBEE <- sweep(as.matrix(U), 2, sd, "/") |> as.data.frame()

  RBEE[[group]] <- rownames(U)

  RBEE |>
    relocate(all_of(group)) |>
    pivot_longer(
      cols = -all_of(group),
      names_to  = "term",
      values_to = "RBEE"
    )
}

#---------------------------------------
# RBEE por nivel 2
#---------------------------------------
rbee_buf  <- get_RBEE_all(MOD2_F1, "BUF_ID_CITY")
rbee_city <- get_RBEE_all(MOD2_F1, "CITY_NAME")

ggplot(rbee_buf, aes(x = term, y = RBEE)) +
  geom_boxplot() +
  geom_hline(yintercept = 0, linetype = 2) +
  labs(
    title = "Nivel 2 (BUF_ID_CITY): RBEE del intercepto",
    y = "RBEE"
  ) +
  theme_minimal()
```
```{r}
detect_outliers <- function(df){
  df |>
    group_by(term) |>
    mutate(
      q1 = quantile(RBEE, 0.25, na.rm = TRUE),
      q3 = quantile(RBEE, 0.75, na.rm = TRUE),
      iqr = q3 - q1,
      lower = q1 - 1.5 * iqr,
      upper = q3 + 1.5 * iqr,
      outlier = RBEE < lower | RBEE > upper
    ) |>
    ungroup() |>
    filter(outlier)
}

outliers_buf  <- detect_outliers(rbee_buf)
outliers_city <- detect_outliers(rbee_city)

outliers_buf
outliers_city
```


```{r}
library(dplyr)
library(purrr)
library(tibble)
library(stringr)
library(WeMix)

#===========================================================
# 0) Inputs
#===========================================================
dat      <- BASE_ESTUDIO_WC_Z
mod_full <- MOD2_F1
weights_vec <- c("EXP_FACTOR", "EXP_FACTOR2", "EXP_FACTOR3")

# Fórmula 
form_MOD2_F1 <- WC ~
  AGE_c + AGE_c2 + SEX + EDU_GROUP + SEL_GROUP +
  STOPS_Q4_NUM +
  INT_Z*EDU_GROUP +
  GREEN_Z*EDU_GROUP +
  (1 | BUF_ID_CITY) +
  (1 + INT_Z + STOPS_Q4_NUM + GREEN_Z | CITY_NAME)

#===========================================================
# 1) Parámetros de interés (fijos y varianzas)
#===========================================================
# Efectos fijos primarios (main effects)
fix_primary <- c("INT_Z", "STOPS_Q4_NUM", "GREEN_Z")

# (Opcional) incluir interacciones con EDU_GROUP:
# fix_primary <- c(
#   "INT_Z", "STOPS_Q4_NUM", "GREEN_Z",
#   grep("^INT_Z:EDU_GROUP", names(mod_full$coef), value = TRUE),
#   grep("^GREEN_Z:EDU_GROUP", names(mod_full$coef), value = TRUE)
# )

# Componentes de varianza aleatoria a monitorear
var_primary <- c(
  "BUF_ID_CITY.(Intercept)",
  "CITY_NAME.(Intercept)",
  "CITY_NAME.INT_Z",
  "CITY_NAME.STOPS_Q4_NUM",
  "CITY_NAME.GREEN_Z"
)

safe_extract_named <- function(x, nms){
  out <- rep(NA_real_, length(nms)); names(out) <- nms
  hit <- intersect(names(x), nms)
  out[hit] <- x[hit]
  out
}

#===========================================================
# 2) Candidatos: outliers en BUF_ID_CITY (17 en tu caso)
#===========================================================
cand_buf <- outliers_buf %>%
  distinct(BUF_ID_CITY) %>%
  pull(BUF_ID_CITY)

stopifnot(length(cand_buf) > 0)

#===========================================================
# 3) Config LOCO con progreso y guardado
#===========================================================
set.seed(123)

save_every <- 3  # con 17, guardar cada 3 va bien
out_file   <- "loco_BUF_progress_MOD2_F1.rds"

thr_betaSE <- 1
thr_var    <- 0.20

#===========================================================
# 4) Pre-extracción del modelo FULL (optimiza)
#===========================================================
b_full  <- safe_extract_named(mod_full$coef, fix_primary)
se_full <- safe_extract_named(mod_full$SE,   fix_primary)
v_full  <- safe_extract_named(mod_full$vars, var_primary)

#===========================================================
# 5) Estado: reanudar si existe, si no iniciar
#===========================================================
if (file.exists(out_file)) {
  state <- readRDS(out_file)
  done  <- state$done
  res   <- state$res
  cat("🔁 Reanudando LOCO. Ya completados:", length(done), "de", length(cand_buf), "\n")
} else {
  done <- character(0)
  res  <- tibble()
  state <- list(done = done, res = res, started_at = Sys.time())
  saveRDS(state, out_file)
  cat("🟢 Iniciando LOCO. Candidatos:", length(cand_buf), "\n")
}

remaining <- setdiff(as.character(cand_buf), as.character(done))

#===========================================================
# 6) Loop LOCO (con tryCatch, progreso y guardado)
#===========================================================
t0_all <- Sys.time()

for (i in seq_along(remaining)) {

  cl <- remaining[i]
  t0 <- Sys.time()

  cat(sprintf("(%02d/%02d) LOCO excluyendo BUF_ID_CITY = %s ... ",
              length(done) + i, length(cand_buf), cl))

  # ---- Ajuste LOCO con manejo de errores ----
  row_i <- tryCatch({

    dat_sub <- dat[dat$BUF_ID_CITY != cl, , drop = FALSE]

    m_drop <- mix(
      formula = form_MOD2_F1,
      data    = dat_sub,
      weights = weights_vec
    )

    b_drop <- safe_extract_named(m_drop$coef, fix_primary)
    v_drop <- safe_extract_named(m_drop$vars, var_primary)

    delta_beta    <- b_drop - b_full
    delta_beta_SE <- abs(delta_beta) / se_full

    pct_delta_var <- abs(v_drop - v_full) / v_full

    flag_beta <- any(delta_beta_SE > thr_betaSE, na.rm = TRUE)
    flag_var  <- any(pct_delta_var  > thr_var,  na.rm = TRUE)

    tibble(
      BUF_ID_CITY = as.character(cl),

      # Resumen beta
      max_delta_beta_SE = max(delta_beta_SE, na.rm = TRUE),
      which_beta        = names(delta_beta_SE)[which.max(delta_beta_SE)],
      delta_beta_that   = unname(delta_beta[which.max(delta_beta_SE)]),

      # Resumen var
      max_pct_delta_var  = max(pct_delta_var, na.rm = TRUE),
      which_var          = names(pct_delta_var)[which.max(pct_delta_var)],
      pct_delta_var_that = unname(pct_delta_var[which.max(pct_delta_var)]),

      influential = flag_beta && flag_var,

      status = "ok",
      error  = NA_character_
    )

  }, error = function(e){

    tibble(
      BUF_ID_CITY = as.character(cl),

      max_delta_beta_SE = NA_real_,
      which_beta        = NA_character_,
      delta_beta_that   = NA_real_,

      max_pct_delta_var  = NA_real_,
      which_var          = NA_character_,
      pct_delta_var_that = NA_real_,

      influential = NA,
      status = "error",
      error  = as.character(e$message)
    )
  })

  # ---- Acumular resultado ----
  res <- bind_rows(res, row_i)
  done <- c(done, as.character(cl))

  # ---- Progreso ----
  dt <- difftime(Sys.time(), t0, units = "secs")
  cat(sprintf("listo (%.1f s)\n", as.numeric(dt)))

  # ---- Guardado incremental ----
  if ((length(done) %% save_every) == 0 || (length(done) == length(cand_buf))) {
    state <- list(done = done, res = res, updated_at = Sys.time())
    saveRDS(state, out_file)
    cat("💾 Progreso guardado en:", out_file, "\n")
  }
}

cat("✅ LOCO terminado. Tiempo total:",
    round(as.numeric(difftime(Sys.time(), t0_all, units = "mins")), 2), "min\n")

#===========================================================
# 7) Salida final ordenada + guardar archivo final
#===========================================================
res_final <- res %>%
  arrange(desc(influential),
          desc(max_delta_beta_SE),
          desc(max_pct_delta_var))

final_file <- "loco_BUF_results_MOD2_F1.rds"
saveRDS(res_final, final_file)

cat("📦 Resultados finales guardados en:", final_file, "\n")

res_final

```


## Nivel 1: outliers y puntos influyentes

```{r}
#========================================================
# Boxplot: residuales condicionales estandarizados (nivel 1)
#========================================================
library(dplyr)
library(ggplot2)

# 1) Residual condicional (y - mu) ya viene en MOD2_F1$resid
e_cond <- as.numeric(MOD2_F1$resid)

# 2) Estandarización: dividir por sigma (SD residual del modelo)
#    (aprox. "conditional standardized residuals")
r_std <- e_cond / MOD2_F1$sigma

# 3) Data frame para graficar
df_r <- tibble(
  id_obs = names(MOD2_F1$resid),
  r_std  = r_std
)

# 4) Boxplot (distribución de residuales estandarizados)
ggplot(df_r, aes(x = "", y = r_std)) +
  geom_boxplot(outlier.alpha = 0.6) +
  geom_hline(yintercept = c(-3, 0, 3), linetype = c(2, 1, 2)) +
  labs(
    title = "Nivel 1: residuales condicionales estandarizados",
    x = NULL,
    y = "Residual estandarizado (e_cond / sigma)"
  ) +
  theme_minimal(base_size = 12)
```


## Nivel 1: Normalidad

```{r}
#----------------------------
# Helper: qqplot + hist
#----------------------------
plot_qq_hist <- function(x, title_prefix){
  x <- x[is.finite(x)]

  # QQ plot
  p1 <- ggplot(data.frame(x = x), aes(sample = x)) +
    stat_qq() +
    stat_qq_line() +
    labs(
      title = paste0(title_prefix, " — Q–Q plot"),
      x = "Cuantiles teóricos",
      y = "Cuantiles muestrales"
    )

  # Histograma
  p2 <- ggplot(data.frame(x = x), aes(x = x)) +
    geom_histogram(bins = 35) +
    labs(
      title = paste0(title_prefix, " — Histograma"),
      x = "Valor",
      y = "Frecuencia"
    )

  list(qq = p1, hist = p2)
}

#===========================================================
# 1) NIVEL 1: residuos condicionales estandarizados (MOD_1_F2)
#===========================================================

# Residuales condicionales
e_cond <- as.numeric(MOD2_F1$resid)

# "Estandarizados": divide por sigma del modelo
# (esto es lo más directo con el objeto WeMix que muestras)
r_std_L1 <- e_cond / MOD2_F1$sigma

plots_L1 <- plot_qq_hist(r_std_L1, "Nivel 1: residuos condicionales estandarizados")
plots_L1$qq
plots_L1$hist
```


## Nivel 2: Normalidad

```{r}
#===========================================================
# 2) NIVEL 2: EB estandarizados (MOD_1_F2$ranefMat)
#   2a) BUF_ID_CITY: intercepto
#   2b) CITY_NAME: intercepto + pendientes (INT_Z, GREEN_Z, STOPS_Q4_NUM)
#===========================================================

#----------------------------
# 2a) BUF_ID_CITY (solo intercepto)
#----------------------------
eb_buf_int <- MOD2_F1$ranefMat$BUF_ID_CITY[["(Intercept)"]]
eb_buf_int_std <- as.numeric(scale(eb_buf_int))

plots_L2_buf <- plot_qq_hist(eb_buf_int_std, "Nivel 2: EB estandarizados — BUF_ID_CITY (intercepto)")
plots_L2_buf$qq
plots_L2_buf$hist
```

# Modelo final

```{r}
summary(MOD2_F1)
```


```{r}
#=========================================================
# Tabla de efectos fijos + IC95% (Wald)
# INT_Z, STOPS (Q1-Q4 vs Q1), GREEN_Z
#=========================================================

library(dplyr)
library(tibble)

mod <- MOD2_F1

#----------------------------
# Helper: beta + IC Wald
#----------------------------
wald_ci <- function(beta, var, alpha = 0.05){
  z <- qnorm(1 - alpha/2)
  se <- sqrt(var)
  c(est = beta, lwr = beta - z*se, upr = beta + z*se)
}

fmt_ci <- function(est, lwr, upr, digits = 3){
  sprintf(paste0("%.", digits, "f"), est)
}

fmt_ci_pair <- function(lwr, upr, digits = 3){
  sprintf(paste0("%.", digits, "f"), lwr) %>%
    paste0(" a ", sprintf(paste0("%.", digits, "f"), upr))
}

#----------------------------
# 1) Definir nombres de coeficientes
#----------------------------
b_INT   <- "INT_Z"
b_STOPS <- "STOPS_Q4_NUM"
b_GREEN <- "GREEN_Z"

stopifnot(all(c(b_INT, b_STOPS, b_GREEN) %in% names(mod$coef)))

V <- mod$cov_mat

#----------------------------
# 2) INT_Z (por 1 unidad de INT_Z)
#----------------------------
ci_int <- wald_ci(
  beta = unname(mod$coef[b_INT]),
  var  = V[b_INT, b_INT]
)

#----------------------------
# 3) STOPS_Q4_NUM: Q1–Q4 (contrastes vs Q1)
#    Modelo lineal 1..4 → (Qk - Q1) = 0,1,2,3
#----------------------------
beta_stops <- unname(mod$coef[b_STOPS])
var_stops  <- V[b_STOPS, b_STOPS]

stops_levels <- tibble(
  Nivel = c("Q1", "Q2", "Q3", "Q4"),
  delta_q = c(0, 1, 2, 3)
) %>%
  rowwise() %>%
  mutate(
    est = delta_q * beta_stops,
    var = (delta_q^2) * var_stops,
    ci  = list(wald_ci(est, var))
  ) %>%
  ungroup() %>%
  mutate(
    Efecto_fijo = ifelse(Nivel == "Q1", "ref", fmt_ci(ci[[1]]["est"], 0, 0)), # placeholder; se sobreescribe abajo
    IC_95 = ifelse(Nivel == "Q1", "", "")
  )

# Arreglar columnas 
stops_levels <- stops_levels %>%
  mutate(
    est = sapply(ci, `[[`, "est"),
    lwr = sapply(ci, `[[`, "lwr"),
    upr = sapply(ci, `[[`, "upr"),
    Efecto_fijo = ifelse(Nivel == "Q1", "ref", sprintf("%.3f", est)),
    IC_95 = ifelse(Nivel == "Q1", "", sprintf("%.3f a %.3f", lwr, upr))
  ) %>%
  dplyr::select(Nivel, Efecto_fijo, IC_95)

#----------------------------
# 4) GREEN_Z (por 1 unidad de GREEN_Z)
#----------------------------
ci_green <- wald_ci(
  beta = unname(mod$coef[b_GREEN]),
  var  = V[b_GREEN, b_GREEN]
)

#----------------------------
# 5) Construir tabla 
#----------------------------
tab <- tibble(
  Variable = c(
    "Densidad de intersecciones",
    "Mediana a paraderos",
    "  Q1",
    "  Q2",
    "  Q3",
    "  Q4",
    "Porcentaje de zonas verdes"
  ),
  `Efecto fijo` = c(
    sprintf("%.3f", ci_int["est"]),
    "",
    stops_levels$Efecto_fijo[stops_levels$Nivel == "Q1"],
    stops_levels$Efecto_fijo[stops_levels$Nivel == "Q2"],
    stops_levels$Efecto_fijo[stops_levels$Nivel == "Q3"],
    stops_levels$Efecto_fijo[stops_levels$Nivel == "Q4"],
    sprintf("%.3f", ci_green["est"])
  ),
  `IC (95%)` = c(
    sprintf("%.3f a %.3f", ci_int["lwr"], ci_int["upr"]),
    "",
    stops_levels$IC_95[stops_levels$Nivel == "Q1"],
    stops_levels$IC_95[stops_levels$Nivel == "Q2"],
    stops_levels$IC_95[stops_levels$Nivel == "Q3"],
    stops_levels$IC_95[stops_levels$Nivel == "Q4"],
    sprintf("%.3f a %.3f", ci_green["lwr"], ci_green["upr"])
  )
)

tab
```
```{r}
#=========================================================
# Tabla por ciudad: INT (por 1 SD ciudad), STOPS (+1 cuartil), GREEN (por 1 SD ciudad)
# + SD real por ciudad para INT_WALK_BY_KM2_L2 y GREEN_PERC_L2
# IC95% con aproximación de Wald usando mod$cov_mat y mod$varVC
#=========================================================

library(dplyr)
library(tidyr)
library(tibble)
library(forcats)

mod <- MOD2_F1
dat <- BASE_ESTUDIO_WC_Z
city_var <- "CITY_NAME"

#----------------------------
# 1) Nombres de coeficientes / slopes aleatorios
#----------------------------
b_INT   <- "INT_Z"
b_GREEN <- "GREEN_Z"
b_STOPS <- "STOPS_Q4_NUM"   

stopifnot(all(c(b_INT, b_GREEN, b_STOPS) %in% names(mod$coef)))

#----------------------------
# 2) Random slopes por ciudad (BLUPs)
#----------------------------
u_city <- as.data.frame(mod$ranefMat[[city_var]]) %>%
  tibble::rownames_to_column("CITY_NAME")

stopifnot(all(c("INT_Z", "GREEN_Z", "STOPS_Q4_NUM") %in% names(u_city)))

#----------------------------
# 3) SD REAL por ciudad (en unidades originales, porque Z fue por ciudad)
#----------------------------
sd_city <- dat %>%
  group_by(CITY_NAME) %>%
  summarise(
    sd_INT_raw   = sd(INT_WALK_BY_KM2_L2, na.rm = TRUE),
    sd_GREEN_raw = sd(GREEN_PERC_L2,      na.rm = TRUE),
    .groups = "drop"
  )

#----------------------------
# 4) Componentes para IC Wald del slope ciudad-específico
#    Var(beta_city) ≈ Var(beta_fix) + Var(u_slope)  
#----------------------------
V <- mod$cov_mat
G <- mod$varVC[[city_var]]

beta_INT   <- unname(mod$coef[b_INT])
beta_GREEN <- unname(mod$coef[b_GREEN])
beta_STOPS <- unname(mod$coef[b_STOPS])

var_INT   <- V[b_INT, b_INT]       + G[b_INT, b_INT]
var_GREEN <- V[b_GREEN, b_GREEN]   + G[b_GREEN, b_GREEN]
var_STOPS <- V[b_STOPS, b_STOPS]   + G[b_STOPS, b_STOPS]

#----------------------------
# 5) Efectos por ciudad (fixed + random slope) + IC
#----------------------------
city_eff <- u_city %>%
  transmute(
    CITY_NAME,
    b_int_city   = beta_INT   + .data[[b_INT]],
    b_green_city = beta_GREEN + .data[[b_GREEN]],
    b_stops_city = beta_STOPS + .data[[b_STOPS]]
  ) %>%
  left_join(sd_city, by = "CITY_NAME")

wald_tbl <- function(est, var){
  se <- sqrt(var)
  tibble(
    est = est,
    lwr = est - 1.96 * se,
    upr = est + 1.96 * se
  )
}

# INT (por 1 SD ciudad; como es Z por ciudad, el beta ya es por 1 SD)
df_INT <- city_eff %>%
  mutate(
    expos = "Densidad de intersecciones",
    contraste = "por 1 SD (Z por ciudad)",
    sd_ciudad = sd_INT_raw,
    est = b_int_city,
    se  = sqrt(var_INT),
    lwr = est - 1.96*se,
    upr = est + 1.96*se
  ) %>%
  dplyr::select(CITY_NAME, expos, contraste, sd_ciudad, est, lwr, upr)

# STOPS (+1 cuartil)
df_STOPS_1Q <- city_eff %>%
  mutate(
    expos = "Distancia a paraderos",
    contraste = "+1 cuartil (tendencia lineal; ref=Q1)",
    sd_ciudad = NA_real_,
    est = b_stops_city,
    se  = sqrt(var_STOPS),
    lwr = est - 1.96*se,
    upr = est + 1.96*se
  ) %>%
  dplyr::select(CITY_NAME, expos, contraste, sd_ciudad, est, lwr, upr)

# (Opcional) STOPS: Q4 vs Q1 (Δ=3). 
# df_STOPS_Q4vQ1 <- city_eff %>%
#   mutate(
#     expos = "Distancia a paraderos",
#     contraste = "Q4 vs Q1 (acumulado; Δ=3)",
#     sd_ciudad = NA_real_,
#     est = 3 * b_stops_city,
#     se  = 3 * sqrt(var_STOPS),
#     lwr = est - 1.96*se,
#     upr = est + 1.96*se
#   ) %>%
#   dplyr::select(CITY_NAME, expos, contraste, sd_ciudad, est, lwr, upr)

# GREEN (por 1 SD ciudad; beta ya es por 1 SD)
df_GREEN <- city_eff %>%
  mutate(
    expos = "Porcentaje de zonas verdes",
    contraste = "por 1 SD (Z por ciudad)",
    sd_ciudad = sd_GREEN_raw,
    est = b_green_city,
    se  = sqrt(var_GREEN),
    lwr = est - 1.96*se,
    upr = est + 1.96*se
  ) %>%
  dplyr::select(CITY_NAME, expos, contraste, sd_ciudad, est, lwr, upr)

#----------------------------
# 6) Promedio poblacional (u = 0) al final
#    - Para INT/GREEN: sigue siendo por 1 SD (Z por ciudad) pero sin "sd_ciudad" específica
#----------------------------
pop <- tibble(
  CITY_NAME = "Promedio poblacional",
  expos = c("Densidad de intersecciones","Distancia a paraderos","Porcentaje de zonas verdes"),
  contraste = c("por 1 SD (Z por ciudad)",
                "+1 cuartil (tendencia lineal; ref=Q1)",
                "por 1 SD (Z por ciudad)"),
  sd_ciudad = c(NA_real_, NA_real_, NA_real_),
  est = c(beta_INT, beta_STOPS, beta_GREEN),
  se  = c(sqrt(V[b_INT,b_INT]), sqrt(V[b_STOPS,b_STOPS]), sqrt(V[b_GREEN,b_GREEN]))
) %>%
  mutate(
    lwr = est - 1.96*se,
    upr = est + 1.96*se
  ) %>%
  dplyr::select(CITY_NAME, expos, contraste, sd_ciudad, est, lwr, upr)

#----------------------------
# 7) Bind + formato “por ciudad”
#----------------------------
city_order <- c("BOGOTA","MEDELLIN","CALI","BARRANQUILLA","BUCARAMANGA","Promedio poblacional")

pretty_city <- c(
  "BOGOTA"="Bogotá",
  "MEDELLIN"="Medellín",
  "CALI"="Cali",
  "BARRANQUILLA"="Barranquilla",
  "BUCARAMANGA"="Bucaramanga",
  "Promedio poblacional"="Promedio poblacional"
)

table_city <- bind_rows(df_INT, df_STOPS_1Q, df_GREEN, pop) %>%
  mutate(
    CITY_NAME = factor(CITY_NAME, levels = city_order),

    # ✅ FIX: forzar el recode de dplyr
    Ciudad = dplyr::recode(as.character(CITY_NAME), !!!pretty_city),

    Exposición = factor(expos, levels = c("Densidad de intersecciones",
                                         "Distancia a paraderos",
                                         "Porcentaje de zonas verdes")),

    `SD ciudad (unidad original)` = ifelse(is.na(sd_ciudad), "",
                                          sprintf("%.2f", sd_ciudad)),
    `Efecto fijo` = sprintf("%.3f", est),
    `IC (95%)`    = sprintf("%.3f a %.3f", lwr, upr)
  ) %>%
  arrange(CITY_NAME, Exposición) %>%
  dplyr::select(
    Ciudad,
    Exposición,
    Contraste = contraste,
    `SD ciudad (unidad original)`,
    `Efecto fijo`,
    `IC (95%)`
  )

table_city

```


```{r}
#=========================================================
# Cuartiles de distancia a paraderos por ciudad
# Interpretación de STOPS_Q4_NUM (Q1–Q4)
#=========================================================

library(dplyr)
library(tidyr)
library(tibble)

dat <- BASE_ESTUDIO_WC_Z

#--------------------------------------------------
# 1) Calcular cuantiles por ciudad (solo >0)
#--------------------------------------------------
stops_q_city <- dat %>%
  filter(DIST_STOPS_MEDIAN_L2 > 0) %>%     # excluir "Sin paraderos"
  group_by(CITY_NAME) %>%
  summarise(
    Q1 = quantile(DIST_STOPS_MEDIAN_L2, 0.25, na.rm = TRUE),
    Q2 = quantile(DIST_STOPS_MEDIAN_L2, 0.50, na.rm = TRUE),
    Q3 = quantile(DIST_STOPS_MEDIAN_L2, 0.75, na.rm = TRUE),
    Q4 = max(DIST_STOPS_MEDIAN_L2, na.rm = TRUE),
    .groups = "drop"
  )

#--------------------------------------------------
# 2) Diferencias entre cuartiles (en metros)
#--------------------------------------------------
stops_deltas <- stops_q_city %>%
  mutate(
    `Δ Q2–Q1 (m)` = Q2 - Q1,
    `Δ Q3–Q2 (m)` = Q3 - Q2,
    `Δ Q4–Q3 (m)` = Q4 - Q3,
    `Δ promedio por cuartil (m)` = (Q4 - Q1) / 3
  )

#--------------------------------------------------
# 3) Tabla final
#--------------------------------------------------
pretty_city <- c(
  "BOGOTA" = "Bogotá",
  "MEDELLIN" = "Medellín",
  "CALI" = "Cali",
  "BARRANQUILLA" = "Barranquilla",
  "BUCARAMANGA" = "Bucaramanga"
)

table_stops_quartiles <- stops_deltas %>%
  mutate(
    Ciudad = dplyr::recode(CITY_NAME, !!!pretty_city)
  ) %>%
  dplyr::select(
    Ciudad,
    Q1, Q2, Q3, Q4,
    `Δ Q2–Q1 (m)`,
    `Δ Q3–Q2 (m)`,
    `Δ Q4–Q3 (m)`,
    `Δ promedio por cuartil (m)`
  ) %>%
  mutate(dplyr::across(-Ciudad, ~ round(.x, 1))) %>%
  dplyr::arrange(Ciudad)

table_stops_quartiles
```
```{r}
#=========================================================
# Resumen robusto del tamaño del salto entre cuartiles
# - Mantiene Δ Q2–Q1, Δ Q3–Q2, Δ Q4–Q3
# - Añade Δ típico = mediana de los 3 saltos
#=========================================================

stops_step_table <- table_stops_quartiles %>%
  mutate(
    `Δ típico (m)` = apply(
      cbind(`Δ Q2–Q1 (m)`, `Δ Q3–Q2 (m)`, `Δ Q4–Q3 (m)`),
      1, median, na.rm = TRUE
    )
  ) %>%
  dplyr::select(
    Ciudad, Q1, Q2, Q3, Q4,
    `Δ Q2–Q1 (m)`, `Δ Q3–Q2 (m)`, `Δ Q4–Q3 (m)`,
    `Δ típico (m)`
  )

stops_step_table
```


```{r}
#=========================================================
# TABLA WC (MOD2_F1): coeficientes + IC95% Wald
# 1) Intersecciones (INT_Z): por NIVEL EDUCATIVO (sin sexo)
# 2) Zonas verdes (GREEN_Z): por NIVEL EDUCATIVO (sin polinomios)
# 3) Distancia a paraderos (STOPS_Q4_NUM): sin interacción
# Todo por CIUDAD + GLOBAL (u=0)
#
# Var(Wald) 
#  Var(beta_ciudad) ≈ Var(combinación fija) + Var(u_slope)
#=========================================================

library(dplyr)
library(tidyr)
library(tibble)
library(forcats)

mod <- MOD2_F1
dat <- BASE_ESTUDIO_WC_Z
city_var <- "CITY_NAME"

#----------------------------
# 0) Objetos base del modelo
#----------------------------
V <- mod$cov_mat
G <- mod$varVC[[city_var]]

u_city <- as.data.frame(mod$ranefMat[[city_var]]) %>%
  tibble::rownames_to_column("CITY_NAME")

stopifnot(all(c("INT_Z","GREEN_Z","STOPS_Q4_NUM") %in% names(u_city)))

#----------------------------
# 1) Niveles (referencias)
#----------------------------
edu_levels <- levels(dat$EDU_GROUP)
edu_ref <- edu_levels[1]

#----------------------------
# 2) Helpers
#----------------------------
get_term <- function(a, b, Vn = colnames(V)){
  nm1 <- paste0(a, ":", b)
  nm2 <- paste0(b, ":", a)
  if (nm1 %in% Vn) return(nm1)
  if (nm2 %in% Vn) return(nm2)
  return(NA_character_)
}

vcov_lincomb <- function(terms){
  terms <- terms[!is.na(terms)]
  stopifnot(length(terms) >= 1)
  stopifnot(all(terms %in% colnames(V)))
  as.numeric(t(rep(1, length(terms))) %*% V[terms, terms, drop = FALSE] %*% rep(1, length(terms)))
}

term_edu <- function(expo_term, edu_level){
  if (edu_level == edu_ref) return(NA_character_)
  get_term(expo_term, paste0("EDU_GROUP", edu_level))
}

#----------------------------
# 3) Términos del modelo
#----------------------------
b_INT   <- "INT_Z"
b_GREEN <- "GREEN_Z"
b_STOPS <- "STOPS_Q4_NUM"

stopifnot(all(c(b_INT,b_GREEN,b_STOPS) %in% names(mod$coef)))

#----------------------------
# 4) Ciudades + etiquetas
#----------------------------
cities <- u_city$CITY_NAME

city_order <- c("BOGOTA","MEDELLIN","CALI","BARRANQUILLA","BUCARAMANGA","Global (todas las ciudades)")
pretty_city <- c(
  "BOGOTA"="Bogotá",
  "MEDELLIN"="Medellín",
  "CALI"="Cali",
  "BARRANQUILLA"="Barranquilla",
  "BUCARAMANGA"="Bucaramanga",
  "Global (todas las ciudades)"="Global (todas las ciudades)"
)

#=========================================================
# A) INT_Z por NIVEL EDUCATIVO (por ciudad)
#=========================================================
df_INT_edu_city <- crossing(CITY_NAME = cities, EDU_GROUP = edu_levels) %>%
  rowwise() %>%
  mutate(
    terms = list(c(b_INT, term_edu(b_INT, EDU_GROUP))),
    beta_fix = sum(mod$coef[unlist(terms)[!is.na(unlist(terms))]]),

    u_int = u_city$INT_Z[match(CITY_NAME, u_city$CITY_NAME)],
    est = beta_fix + u_int,

    var_fix = vcov_lincomb(unlist(terms)),
    var_re  = as.numeric(G["INT_Z","INT_Z"]),
    var = var_fix + var_re,

    se  = sqrt(var),
    lwr = est - 1.96*se,
    upr = est + 1.96*se
  ) %>%
  ungroup() %>%
  mutate(
    Atributo  = "Densidad de intersecciones (n/km2)",
    Grupo     = "Nivel educativo",
    Estrato   = as.character(EDU_GROUP),
    Contraste = "por 1 SD (Z por ciudad)"
  ) %>%
  select(CITY_NAME, Atributo, Grupo, Estrato, Contraste, est, lwr, upr)

# Global INT_Z por educación (u=0)
pop_INT_edu <- crossing(CITY_NAME = "Global (todas las ciudades)", EDU_GROUP = edu_levels) %>%
  rowwise() %>%
  mutate(
    terms = list(c(b_INT, term_edu(b_INT, EDU_GROUP))),
    est = sum(mod$coef[unlist(terms)[!is.na(unlist(terms))]]),
    var = vcov_lincomb(unlist(terms)),
    se  = sqrt(var),
    lwr = est - 1.96*se,
    upr = est + 1.96*se
  ) %>%
  ungroup() %>%
  mutate(
    Atributo  = "Densidad de intersecciones (n/km2)",
    Grupo     = "Nivel educativo",
    Estrato   = as.character(EDU_GROUP),
    Contraste = "por 1 SD (Z por ciudad)"
  ) %>%
  select(CITY_NAME, Atributo, Grupo, Estrato, Contraste, est, lwr, upr)

#=========================================================
# B) GREEN_Z por NIVEL EDUCATIVO (por ciudad)
#=========================================================
df_GREEN_edu_city <- crossing(CITY_NAME = cities, EDU_GROUP = edu_levels) %>%
  rowwise() %>%
  mutate(
    terms = list(c(b_GREEN, term_edu(b_GREEN, EDU_GROUP))),
    beta_fix = sum(mod$coef[unlist(terms)[!is.na(unlist(terms))]]),

    u_green = u_city$GREEN_Z[match(CITY_NAME, u_city$CITY_NAME)],
    est = beta_fix + u_green,

    var_fix = vcov_lincomb(unlist(terms)),
    var_re  = as.numeric(G["GREEN_Z","GREEN_Z"]),
    var = var_fix + var_re,

    se  = sqrt(var),
    lwr = est - 1.96*se,
    upr = est + 1.96*se
  ) %>%
  ungroup() %>%
  mutate(
    Atributo  = "Zonas verdes (%)",
    Grupo     = "Nivel educativo",
    Estrato   = as.character(EDU_GROUP),
    Contraste = "por 1 SD (Z por ciudad)"
  ) %>%
  select(CITY_NAME, Atributo, Grupo, Estrato, Contraste, est, lwr, upr)

# Global GREEN_Z por educación (u=0)
pop_GREEN <- crossing(CITY_NAME = "Global (todas las ciudades)", EDU_GROUP = edu_levels) %>%
  rowwise() %>%
  mutate(
    terms = list(c(b_GREEN, term_edu(b_GREEN, EDU_GROUP))),
    est = sum(mod$coef[unlist(terms)[!is.na(unlist(terms))]]),
    var = vcov_lincomb(unlist(terms)),
    se  = sqrt(var),
    lwr = est - 1.96*se,
    upr = est + 1.96*se
  ) %>%
  ungroup() %>%
  mutate(
    Atributo  = "Zonas verdes (%)",
    Grupo     = "Nivel educativo",
    Estrato   = as.character(EDU_GROUP),
    Contraste = "por 1 SD (Z por ciudad)"
  ) %>%
  select(CITY_NAME, Atributo, Grupo, Estrato, Contraste, est, lwr, upr)

#=========================================================
# C) STOPS_Q4_NUM (sin interacción) por ciudad
#=========================================================
beta_STOPS <- unname(mod$coef[b_STOPS])
var_STOPS_city <- as.numeric(V[b_STOPS,b_STOPS]) + as.numeric(G["STOPS_Q4_NUM","STOPS_Q4_NUM"])

df_STOPS_city <- u_city %>%
  transmute(
    CITY_NAME,
    Atributo  = "Distancia a paraderos (m)",
    Grupo     = NA_character_,
    Estrato   = NA_character_,
    Contraste = "+1 cuartil (tendencia lineal; ref=Q1)",
    est = beta_STOPS + STOPS_Q4_NUM,
    se  = sqrt(var_STOPS_city),
    lwr = est - 1.96*se,
    upr = est + 1.96*se
  ) %>%
  select(CITY_NAME, Atributo, Grupo, Estrato, Contraste, est, lwr, upr)

# Global STOPS (u=0)
pop_STOPS <- tibble(
  CITY_NAME = "Global (todas las ciudades)",
  Atributo  = "Distancia a paraderos (m)",
  Grupo     = NA_character_,
  Estrato   = NA_character_,
  Contraste = "+1 cuartil (tendencia lineal; ref=Q1)",
  est = beta_STOPS,
  se  = sqrt(as.numeric(V[b_STOPS,b_STOPS])),
  lwr = est - 1.96*se,
  upr = est + 1.96*se
) %>%
  select(CITY_NAME, Atributo, Grupo, Estrato, Contraste, est, lwr, upr)

#=========================================================
# D) Unir todo + formato final
#=========================================================
tabla_WC <- bind_rows(
  df_INT_edu_city, pop_INT_edu,
  df_GREEN_edu_city, pop_GREEN,
  df_STOPS_city, pop_STOPS
) %>%
  mutate(
    CITY_NAME = as.character(CITY_NAME),
    CITY_NAME = factor(CITY_NAME, levels = city_order),
    Ciudad = dplyr::recode(as.character(CITY_NAME), !!!pretty_city),

    # 🔹 Orden correcto de nivel educativo
    Estrato = factor(Estrato, levels = levels(dat$EDU_GROUP)),

    Efecto  = sprintf("%.3f", est),
    `IC 95%` = sprintf("[%.3f; %.3f]", lwr, upr),

    Atributo = factor(Atributo, levels = c(
      "Densidad de intersecciones (n/km2)",
      "Zonas verdes (%)",
      "Distancia a paraderos (m)"
    )),
    Grupo = factor(Grupo, levels = c("Nivel educativo"))
  ) %>%
  arrange(CITY_NAME, Atributo, Grupo, Estrato) %>%
  select(Ciudad, Atributo, Grupo, Estrato, Contraste, Efecto, `IC 95%`)

tabla_WC
```



# Gráficas

```{r}
#============================
# Forest plot INT_Z por ciudad (SIN sexo) + colores por ciudad
#============================

library(dplyr)
library(tidyr)
library(ggplot2)
library(tibble)

mod <- MOD2_F1
dat <- BASE_ESTUDIO_WC_Z
city_var <- "CITY_NAME"

b_INT <- "INT_Z"
stopifnot(b_INT %in% names(mod$coef))

u_city <- as.data.frame(mod$ranefMat[[city_var]]) %>%
  rownames_to_column(var = "CITY_NAME")

has_u_int <- "INT_Z" %in% names(u_city)
u_city <- u_city %>% mutate(u_INT = if (has_u_int) .data[["INT_Z"]] else 0)

beta_INT <- unname(mod$coef[b_INT])

Vfix <- mod$cov_mat
var_beta_INT <- Vfix[b_INT, b_INT]

G <- mod$varVC[[city_var]]
var_u_INT <- if ("INT_Z" %in% rownames(G) && "INT_Z" %in% colnames(G)) G["INT_Z","INT_Z"] else 0

df_city <- u_city %>%
  transmute(
    CITY_NAME = CITY_NAME,
    u_INT     = u_INT,
    slope     = beta_INT + u_INT,
    se        = sqrt(var_beta_INT + var_u_INT),
    lwr       = slope - 1.96*se,
    upr       = slope + 1.96*se
  )

pop <- tibble(
  CITY_NAME = "Promedio poblacional",
  slope = beta_INT,
  se    = sqrt(var_beta_INT),
  lwr   = beta_INT - 1.96*sqrt(var_beta_INT),
  upr   = beta_INT + 1.96*sqrt(var_beta_INT)
)

city_order <- c("BOGOTA","MEDELLIN","CALI","BARRANQUILLA","BUCARAMANGA","Promedio poblacional")

plot_df <- bind_rows(df_city, pop) %>%
  mutate(
    CITY_NAME = as.character(CITY_NAME),
    CITY_NAME = factor(CITY_NAME, levels = city_order),
    city_y = as.numeric(CITY_NAME),
    y = city_y,
    CITY_LABEL = dplyr::recode(
      as.character(CITY_NAME),
      "BOGOTA"       = "Bogotá",
      "MEDELLIN"     = "Medellín",
      "CALI"         = "Cali",
      "BARRANQUILLA" = "Barranquilla",
      "BUCARAMANGA"  = "Bucaramanga",
      "Promedio poblacional" = "Promedio poblacional"
    )
  ) %>%
  filter(!is.na(CITY_NAME))


pal_city <- c(
  "BOGOTA" = "#0072B2",
  "MEDELLIN" = "#D55E00",
  "CALI" = "#009E73",
  "BARRANQUILLA" = "#CC79A7",
  "BUCARAMANGA" = "#E69F00",
  "Promedio poblacional" = "#333333"
)

y_prom  <- with(plot_df, unique(city_y[CITY_NAME == "Promedio poblacional"]))
band_lo <- y_prom - 0.35
band_hi <- y_prom + 0.35

x_min <- min(plot_df$lwr, na.rm = TRUE)
x_max <- max(plot_df$upr, na.rm = TRUE)
x_pad <- 0.06 * (x_max - x_min)
x_label <- x_min - x_pad

ggplot(plot_df, aes(x = slope, y = y, color = CITY_NAME)) +

  annotate("rect",
           xmin = -Inf, xmax = Inf,
           ymin = band_lo, ymax = band_hi,
           fill = "grey92", alpha = 0.6) +

  geom_hline(yintercept = y_prom + 0.55, linewidth = 0.5, color = "grey60") +

  geom_vline(xintercept = 0, linetype = "dashed", linewidth = 0.7, color = "grey35") +

  geom_errorbarh(aes(xmin = lwr, xmax = upr), height = 0, linewidth = 0.9) +
  geom_point(size = 3.0) +

  scale_color_manual(values = pal_city, guide = "none") +

  scale_y_reverse(
    breaks = seq_along(city_order),
    labels = c("Bogotá","Medellín","Cali","Barranquilla","Bucaramanga","Promedio poblacional"),
    expand = expansion(mult = c(0.02, 0.03))
  ) +

  coord_cartesian(xlim = c(x_label, x_max), clip = "off") +

  labs(
    x = expression(beta * " (IC 95%)"),
    y = NULL,
    title = "Efecto de densidad de intersecciones (INT_Z) sobre WC por ciudad"
  ) +

  theme_classic(base_size = 12) +
theme(
  axis.ticks.y  = element_blank(),
  axis.line.y   = element_blank(),

  # ✅ Nombres de ciudades
  axis.text.y   = element_text(
    face  = "bold",
    color = "grey10",
    size  = 11
  ),

  # ✅ Etiqueta β (IC 95%)
  axis.title.x  = element_text(
    face = "bold",
    size = 11
  ),

  plot.title    = element_text(face = "bold"),
  plot.margin   = margin(8, 28, 8, 8)
)


```

```{r}
#=========================================================
# Forest plot: efecto de INT_Z sobre WC por ciudad,
# estratificado por EDU_GROUP (apilado por nivel educativo)
# Promedio poblacional al final + franja + separador + línea en 0
# Modelo: MOD2_F1 | Datos: BASE_ESTUDIO_WC_Z
#=========================================================

library(dplyr)
library(tidyr)
library(ggplot2)
library(tibble)

mod <- MOD2_F1
dat <- BASE_ESTUDIO_WC_Z
city_var <- "CITY_NAME"

#----------------------------
# 1) Términos del modelo (según summary(MOD2_F1))
#----------------------------
b_INT <- "INT_Z"

edu_levels <- c("Primaria", "Secundaria o técnico", "Profesional o mayor")

# ✅ Nombres EXACTOS en MOD2_F1:
b_INTxEDU <- c(
  "EDU_GROUPSecundaria o técnico:INT_Z",
  "EDU_GROUPProfesional o mayor:INT_Z"
)

stopifnot(b_INT %in% names(mod$coef))
stopifnot(all(b_INTxEDU %in% names(mod$coef)))

#----------------------------
# 2) Random slopes por ciudad
#----------------------------
u_city <- as.data.frame(mod$ranefMat[[city_var]]) %>%
  rownames_to_column(var = "CITY_NAME")

stopifnot("INT_Z" %in% names(u_city))

#----------------------------
# 3) Componentes para IC (Wald aprox.)
#----------------------------
beta_INT <- unname(mod$coef[b_INT])

Vfix <- mod$cov_mat
var_beta_INT <- Vfix[b_INT, b_INT]

# Varianza del random slope de INT_Z en CITY_NAME
var_u_INT <- mod$varVC[[city_var]]["INT_Z", "INT_Z"]

# Betas de interacción + var/cov
beta_INTxEDU <- setNames(as.numeric(mod$coef[b_INTxEDU]), b_INTxEDU)
var_beta_INTxEDU <- sapply(b_INTxEDU, function(nm) Vfix[nm, nm])
cov_INT_INTxEDU  <- sapply(b_INTxEDU, function(nm) Vfix[b_INT, nm])

#----------------------------
# 4) Efectos por ciudad x EDU_GROUP (ref = Primaria)
#----------------------------
df_city <- u_city %>%
  transmute(
    CITY_NAME = CITY_NAME,
    u_INT     = .data[["INT_Z"]]
  ) %>%
  tidyr::crossing(EDU_GROUP = factor(edu_levels, levels = edu_levels)) %>%
  mutate(
    delta = case_when(
      EDU_GROUP == edu_levels[1] ~ 0,
      EDU_GROUP == edu_levels[2] ~ beta_INTxEDU[b_INTxEDU[1]],
      EDU_GROUP == edu_levels[3] ~ beta_INTxEDU[b_INTxEDU[2]],
      TRUE ~ NA_real_
    ),
    var_delta = case_when(
      EDU_GROUP == edu_levels[1] ~ 0,
      EDU_GROUP == edu_levels[2] ~ var_beta_INTxEDU[b_INTxEDU[1]],
      EDU_GROUP == edu_levels[3] ~ var_beta_INTxEDU[b_INTxEDU[2]],
      TRUE ~ NA_real_
    ),
    cov_int_delta = case_when(
      EDU_GROUP == edu_levels[1] ~ 0,
      EDU_GROUP == edu_levels[2] ~ cov_INT_INTxEDU[b_INTxEDU[1]],
      EDU_GROUP == edu_levels[3] ~ cov_INT_INTxEDU[b_INTxEDU[2]],
      TRUE ~ NA_real_
    ),
    slope = beta_INT + delta + u_INT,
    se    = sqrt(var_beta_INT + var_delta + 2*cov_int_delta + var_u_INT),
    lwr   = slope - 1.96*se,
    upr   = slope + 1.96*se
  )

#----------------------------
# 5) Promedio poblacional por EDU_GROUP (u_INT = 0)
#----------------------------
pop_df <- tibble(
  CITY_NAME = "Promedio poblacional",
  EDU_GROUP = factor(edu_levels, levels = edu_levels)
) %>%
  mutate(
    delta = case_when(
      EDU_GROUP == edu_levels[1] ~ 0,
      EDU_GROUP == edu_levels[2] ~ beta_INTxEDU[b_INTxEDU[1]],
      EDU_GROUP == edu_levels[3] ~ beta_INTxEDU[b_INTxEDU[2]],
      TRUE ~ NA_real_
    ),
    var_delta = case_when(
      EDU_GROUP == edu_levels[1] ~ 0,
      EDU_GROUP == edu_levels[2] ~ var_beta_INTxEDU[b_INTxEDU[1]],
      EDU_GROUP == edu_levels[3] ~ var_beta_INTxEDU[b_INTxEDU[2]],
      TRUE ~ NA_real_
    ),
    cov_int_delta = case_when(
      EDU_GROUP == edu_levels[1] ~ 0,
      EDU_GROUP == edu_levels[2] ~ cov_INT_INTxEDU[b_INTxEDU[1]],
      EDU_GROUP == edu_levels[3] ~ cov_INT_INTxEDU[b_INTxEDU[2]],
      TRUE ~ NA_real_
    ),
    slope = beta_INT + delta,
    se    = sqrt(var_beta_INT + var_delta + 2*cov_int_delta),
    lwr   = slope - 1.96*se,
    upr   = slope + 1.96*se
  )

#----------------------------
# 6) Orden ciudades + apilado por EDU_GROUP
#----------------------------
city_order <- c("BOGOTA","MEDELLIN","CALI","BARRANQUILLA","BUCARAMANGA","Promedio poblacional")

plot_df <- bind_rows(df_city, pop_df) %>%
  mutate(
    CITY_NAME = as.character(CITY_NAME)
  ) %>%
  filter(CITY_NAME %in% city_order) %>%
  mutate(
    CITY_NAME = factor(CITY_NAME, levels = city_order),
    EDU_GROUP = factor(as.character(EDU_GROUP), levels = edu_levels),
    city_y = as.numeric(CITY_NAME),
    off = case_when(
      EDU_GROUP == edu_levels[1] ~ +0.24,
      EDU_GROUP == edu_levels[2] ~  0.00,
      EDU_GROUP == edu_levels[3] ~ -0.24,
      TRUE ~ 0
    ),
    y = city_y + off
  )

#----------------------------
# 7) Plot
#----------------------------
pal_edu <- c(
  "Primaria" = "#D55E00",
  "Secundaria o técnico" = "#009E73",
  "Profesional o mayor" = "#0072B2"
)

y_prom  <- with(plot_df, unique(city_y[CITY_NAME == "Promedio poblacional"]))
band_lo <- y_prom - 0.42
band_hi <- y_prom + 0.42

x_min <- min(plot_df$lwr, na.rm = TRUE)
x_max <- max(plot_df$upr, na.rm = TRUE)
x_pad <- 0.06 * (x_max - x_min)
x_left <- x_min - x_pad

ggplot(plot_df, aes(x = slope, y = y, color = EDU_GROUP)) +

  annotate("rect",
           xmin = -Inf, xmax = Inf,
           ymin = band_lo, ymax = band_hi,
           fill = "grey92", alpha = 0.6) +

  geom_hline(yintercept = y_prom + 0.60, linewidth = 0.5, color = "grey60") +

  geom_vline(xintercept = 0, linetype = "dashed", linewidth = 0.7, color = "grey35") +

  geom_errorbarh(aes(xmin = lwr, xmax = upr), height = 0, linewidth = 0.75) +
  geom_point(size = 2.9) +

  scale_color_manual(values = pal_edu, name = "Nivel educativo") +

  scale_y_reverse(
    breaks = seq_along(city_order),
    labels = c("Bogotá","Medellín","Cali","Barranquilla","Bucaramanga","Promedio poblacional"),
    expand = expansion(mult = c(0.02, 0.03))
  ) +

  coord_cartesian(xlim = c(x_left, x_max), clip = "off") +

  labs(
    x = expression(beta * " (IC 95%)"),
    y = NULL,
    title = "Efecto de densidad de intersecciones (INT_Z) sobre WC por ciudad"
  ) +

  theme_classic(base_size = 12) +
  theme(
    legend.position = "bottom",
    legend.direction = "horizontal",
    axis.ticks.y  = element_blank(),
    axis.line.y   = element_blank(),
    axis.text.y   = element_text(face = "bold", color = "grey10", size = 11),
    axis.title.x  = element_text(face = "bold"),
    plot.title    = element_text(face = "bold"),
    plot.margin   = margin(8, 28, 8, 8)
  )

```

```{r}
#=========================================================
# Forest plot: STOPS_Q4_NUM (contrastes vs Q1) por ciudad
# SIN estratificar; 1 color por ciudad; promedio naranja
# Modelo: MOD2_F1 | Desenlace: WC
#=========================================================

library(dplyr)
library(tidyr)
library(ggplot2)
library(tibble)

mod <- MOD2_F1
city_var <- "CITY_NAME"
b_STOPS  <- "STOPS_Q4_NUM"

stopifnot(b_STOPS %in% names(mod$coef))

#----------------------------
# 1) Random slopes por ciudad
#----------------------------
u_city <- as.data.frame(mod$ranefMat[[city_var]]) %>%
  rownames_to_column("CITY_NAME")

stopifnot(b_STOPS %in% names(u_city))

u_city <- u_city %>%
  transmute(CITY_NAME, u_STOPS = .data[[b_STOPS]])

#----------------------------
# 2) Componentes para IC (Wald)
#----------------------------
V <- mod$cov_mat
G <- mod$varVC[[city_var]]

beta_STOPS     <- unname(mod$coef[b_STOPS])
var_beta_STOPS <- V[b_STOPS, b_STOPS]

# Varianza del random slope en CITY_NAME (si por alguna razón no existiera -> 0)
var_u_STOPS <- if (b_STOPS %in% rownames(G) && b_STOPS %in% colnames(G)) G[b_STOPS, b_STOPS] else 0

#----------------------------
# 3) Pendiente por ciudad (1 paso de cuartil)
#----------------------------
df_slope <- u_city %>%
  mutate(
    slope = beta_STOPS + u_STOPS,
    se    = sqrt(var_beta_STOPS + var_u_STOPS)
  )

#----------------------------
# 4) Contrastes vs Q1 (tendencia lineal por cuartil)
#----------------------------
contrasts_df <- tibble(
  STOP_CONTRAST = c("Q2 vs Q1", "Q3 vs Q1", "Q4 vs Q1"),
  delta_q = c(1, 2, 3)
)

df_city <- df_slope %>%
  crossing(contrasts_df) %>%
  mutate(
    slope = delta_q * slope,
    se    = abs(delta_q) * se,
    lwr   = slope - 1.96 * se,
    upr   = slope + 1.96 * se
  )

#----------------------------
# 5) Promedio poblacional (u = 0)
#----------------------------
pop_df <- tibble(
  CITY_NAME = "Promedio poblacional",
  slope = beta_STOPS,
  se    = sqrt(var_beta_STOPS)
) %>%
  crossing(contrasts_df) %>%
  mutate(
    slope = delta_q * slope,
    se    = abs(delta_q) * se,
    lwr   = slope - 1.96 * se,
    upr   = slope + 1.96 * se
  )

#----------------------------
# 6) Orden + etiquetas
#----------------------------
city_order_raw <- c("BOGOTA","MEDELLIN","CALI","BARRANQUILLA","BUCARAMANGA","Promedio poblacional")
city_labels    <- c("Bogotá","Medellín","Cali","Barranquilla","Bucaramanga","Promedio poblacional")

plot_df <- bind_rows(df_city, pop_df) %>%
  mutate(
    CITY_NAME = factor(as.character(CITY_NAME), levels = city_order_raw),
    STOP_CONTRAST = factor(STOP_CONTRAST, levels = c("Q2 vs Q1","Q3 vs Q1","Q4 vs Q1")),
    city_label = case_when(
      as.character(CITY_NAME) == "BOGOTA" ~ "Bogotá",
      as.character(CITY_NAME) == "MEDELLIN" ~ "Medellín",
      as.character(CITY_NAME) == "CALI" ~ "Cali",
      as.character(CITY_NAME) == "BARRANQUILLA" ~ "Barranquilla",
      as.character(CITY_NAME) == "BUCARAMANGA" ~ "Bucaramanga",
      as.character(CITY_NAME) == "Promedio poblacional" ~ "Promedio poblacional",
      TRUE ~ as.character(CITY_NAME)
    ),
    is_pop = (city_label == "Promedio poblacional")
  ) %>%
  filter(!is.na(CITY_NAME))

band_df <- tibble(
  STOP_CONTRAST = levels(plot_df$STOP_CONTRAST),
  CITY_NAME = factor("Promedio poblacional", levels = city_order_raw)
)

#----------------------------
# 7) Colores publicables (1 por ciudad) + promedio naranja
#----------------------------
city_colors <- c(
  "Bogotá" = "#0072B2",
  "Medellín" = "#009E73",
  "Cali" = "#56B4E9",
  "Barranquilla" = "#CC79A7",
  "Bucaramanga" = "#E69F00",
  "Promedio poblacional" = "#D55E00"
)

x_min <- min(plot_df$lwr, na.rm = TRUE)
x_max <- max(plot_df$upr, na.rm = TRUE)
x_pad <- 0.06 * (x_max - x_min)

#----------------------------
# 8) Plot (paper-like)
#----------------------------
ggplot(plot_df, aes(x = slope, y = CITY_NAME, color = city_label)) +

  geom_tile(
    data = band_df,
    aes(x = 0, y = CITY_NAME),
    inherit.aes = FALSE,
    width = Inf, height = 0.75,
    fill = "grey92", alpha = 0.7
  ) +

  geom_vline(xintercept = 0, linetype = "dashed",
             linewidth = 0.7, color = "grey45") +

  geom_errorbarh(aes(xmin = lwr, xmax = upr),
                 height = 0, linewidth = 0.7) +

  geom_point(aes(shape = is_pop), size = 2.8) +
  scale_shape_manual(values = c(`FALSE` = 16, `TRUE` = 18), guide = "none") +

  scale_color_manual(values = city_colors) +

  scale_y_discrete(
    limits = rev(city_order_raw),
    labels = rev(city_labels)
  ) +

  coord_cartesian(
    xlim = c(x_min - x_pad, x_max),
    clip = "off"
  ) +

  facet_grid(. ~ STOP_CONTRAST) +

  labs(
    x = expression(beta * " (IC 95%)"),
    y = NULL,
    title = "Distancia a paraderos (STOPS_Q4_NUM) y WC: contrastes vs Q1 por ciudad",
    subtitle = "IC Wald aproximados; pendiente aleatoria por ciudad; sin estratificación."
  ) +

  guides(color = guide_legend(nrow = 2)) +

  theme_classic(base_size = 12) +
theme(
  legend.position = "none",

  axis.ticks.y = element_blank(),
  axis.line.y  = element_blank(),
  axis.text.y  = element_text(face = "bold", size = 11),

  strip.background = element_blank(),
  strip.text       = element_text(face = "bold", size = 11),

  panel.spacing.x = unit(1.2, "lines"),
  plot.title      = element_text(face = "bold"),
  plot.margin     = margin(8, 28, 8, 8)
)

```

```{r}
#=========================================================
# Forest plot: efecto marginal de GREEN_Z sobre WC por ciudad
# Estratificado por nivel educativo (EDU_GROUP)
# Pendiente local en GREEN_Z = 0
# Modelo: MOD2_F1 | Datos: BASE_ESTUDIO_WC_Z
#=========================================================

library(dplyr)
library(tidyr)
library(ggplot2)
library(tibble)

mod <- MOD2_F1
city_var <- "CITY_NAME"

edu_levels <- c("Primaria",
                "Secundaria o técnico",
                "Profesional o mayor")

#----------------------------
# 1) Coeficientes GREEN (nombres exactos de MOD2_F1)
#----------------------------
b_GREEN <- "GREEN_Z"
b_GREENxEDU <- c(
  "EDU_GROUPSecundaria o técnico:GREEN_Z",
  "EDU_GROUPProfesional o mayor:GREEN_Z"
)

stopifnot(b_GREEN %in% names(mod$coef))
stopifnot(all(b_GREENxEDU %in% names(mod$coef)))

#----------------------------
# 2) Random slopes por ciudad (GREEN_Z)
#----------------------------
u_city <- mod$ranefMat[[city_var]] %>%
  as.data.frame() %>%
  rownames_to_column("CITY_NAME")

stopifnot("GREEN_Z" %in% names(u_city))

#----------------------------
# 3) Componentes de varianza (Wald aprox.)
#----------------------------
V <- mod$cov_mat
G <- mod$varVC[[city_var]]

beta_GREEN <- unname(mod$coef[b_GREEN])
var_beta_GREEN <- V[b_GREEN, b_GREEN]

# Varianza del random slope GREEN_Z en CITY_NAME
var_u_GREEN <- if ("GREEN_Z" %in% rownames(G) && "GREEN_Z" %in% colnames(G)) G["GREEN_Z","GREEN_Z"] else 0

# deltas por educación (ref = Primaria)
delta_map <- tibble(
  EDU_GROUP = factor(edu_levels, levels = edu_levels),
  term = c(NA_character_, b_GREENxEDU[1], b_GREENxEDU[2])
) %>%
  mutate(
    delta = vapply(term, function(t){
      if (is.na(t)) return(0)
      unname(mod$coef[t])
    }, numeric(1)),

    var_delta = vapply(term, function(t){
      if (is.na(t)) return(0)
      if (!(t %in% rownames(V) && t %in% colnames(V))) return(0)
      as.numeric(V[t, t])
    }, numeric(1)),

    cov = vapply(term, function(t){
      if (is.na(t)) return(0)
      if (!(t %in% colnames(V))) return(0)
      as.numeric(V[b_GREEN, t])
    }, numeric(1))
  )

#----------------------------
# 4) Efectos por ciudad × EDU
#----------------------------
df_city <- u_city %>%
  transmute(
    CITY_NAME,
    u_GREEN = .data[["GREEN_Z"]]
  ) %>%
  crossing(delta_map) %>%
  mutate(
    slope = beta_GREEN + delta + u_GREEN,
    se    = sqrt(var_beta_GREEN + var_delta + 2*cov + var_u_GREEN),
    lwr   = slope - 1.96*se,
    upr   = slope + 1.96*se
  ) %>%
  select(CITY_NAME, EDU_GROUP, slope, se, lwr, upr)

#----------------------------
# 5) Promedio poblacional (u_GREEN = 0) por EDU
#----------------------------
pop_df <- delta_map %>%
  transmute(
    CITY_NAME = "Promedio poblacional",
    EDU_GROUP,
    slope = beta_GREEN + delta,
    se    = sqrt(var_beta_GREEN + var_delta + 2*cov),
    lwr   = slope - 1.96*se,
    upr   = slope + 1.96*se
  )

#----------------------------
# 6) Orden y offsets
#----------------------------
city_order <- c("BOGOTA","MEDELLIN","CALI",
                "BARRANQUILLA","BUCARAMANGA",
                "Promedio poblacional")

plot_df <- bind_rows(df_city, pop_df) %>%
  mutate(
    CITY_NAME = factor(as.character(CITY_NAME), levels = city_order),
    EDU_GROUP = factor(as.character(EDU_GROUP), levels = edu_levels)
  ) %>%
  filter(!is.na(CITY_NAME)) %>%
  mutate(
    city_y = as.numeric(CITY_NAME),
    off = case_when(
      EDU_GROUP == edu_levels[1] ~ +0.24,
      EDU_GROUP == edu_levels[2] ~  0.00,
      EDU_GROUP == edu_levels[3] ~ -0.24,
      TRUE ~ 0
    ),
    y = city_y + off
  )

y_prom <- with(plot_df, unique(city_y[CITY_NAME == "Promedio poblacional"]))

#----------------------------
# 7) Plot
#----------------------------
pal_edu <- c(
  "Primaria" = "#D55E00",
  "Secundaria o técnico" = "#009E73",
  "Profesional o mayor" = "#0072B2"
)

ggplot(plot_df, aes(x = slope, y = y, color = EDU_GROUP)) +

  annotate("rect",
           xmin = -Inf, xmax = Inf,
           ymin = y_prom - 0.42,
           ymax = y_prom + 0.42,
           fill = "grey92", alpha = 0.6) +

  geom_vline(xintercept = 0,
             linetype = "dashed",
             color = "grey35",
             linewidth = 0.7) +

  geom_errorbarh(aes(xmin = lwr, xmax = upr),
                 height = 0, linewidth = 0.75) +
  geom_point(size = 2.9) +

  scale_color_manual(values = pal_edu, name = "Nivel educativo") +

  scale_y_reverse(
    breaks = seq_along(city_order),
    labels = c("Bogotá","Medellín","Cali",
               "Barranquilla","Bucaramanga",
               "Promedio poblacional"),
    expand = expansion(mult = c(0.02, 0.03))
  ) +

  labs(
    x = expression(beta * " (IC 95%)"),
    y = NULL,
    title = "Efecto marginal de la cobertura vegetal (GREEN_Z) sobre WC por ciudad",
    subtitle = "Pendiente local evaluada en GREEN_Z = 0 (centrado); estratificada por nivel educativo."
  ) +

  theme_classic(base_size = 12) +
  theme(
    legend.position = "bottom",
    legend.direction = "horizontal",
    axis.ticks.y = element_blank(),
    axis.line.y  = element_blank(),
    axis.text.y  = element_text(face = "bold"),
    axis.title.x = element_text(face = "bold"),
    plot.title   = element_text(face = "bold"),
    strip.text   = element_text(face = "bold")
  )

```


























